【裁判字號】    97,上訴,12
【裁判日期】    990225
【裁判案由】    偽造文書
【裁判全文】
福建高等法院金門分院刑事判決          97年度上訴字第12號
上  訴  人
即  被  告  丙○○
選任辯護人  丁志達律師
            陳錫川律師
            方耀德律師
上列上訴人即被告因偽造文書案件，不服福建金門地方法院96年
度訴字第23號，中華民國97年4月25日第一審判決（起訴案號：
福建金門地方法院檢察署96年度偵字第76號），提起上訴，本院
判決如下：
    主  文
原判決關於丙○○被訴共同行使業務上登載不實文書罪貳罪與共
同使公務員登載不實罪貳罪暨其定執行刑部分均撤銷。
丙○○共同行使業務上登載不實文書罪，累犯，處有期徒刑拾月
，減為有期徒刑伍月，如易科罰金以銀元參佰元即新台幣玖佰元
折算壹日，如附表2編號2號所示之收據原本壹張，沒收之。又共
同行使業務上登載不實文書罪，累犯，處有期徒刑拾月，減為有
期徒刑伍月，如易科罰金以新台幣壹仟元折算壹日，如附表2編
號2號所示之收據原本壹張，沒收之。又共同使公務員登載不實
罪，累犯，處有期徒刑拾月，減為有期徒刑伍月，如易科罰金以
新台幣壹仟元折算壹日；又共同使公務員登載不實罪，累犯，處
有期徒刑拾月，減為有期徒刑伍月，如易科罰金以新台幣壹仟元
折算壹日；應執行有期徒刑壹年陸月，如易科罰金銀元參佰元即
新台幣玖佰元折算壹日；如附表2編號2號所示之收據原本壹張沒
收之。
    事  實
一、丙○○係設於金門縣金城鎮小古崗37之2號銓晟有限公司（
    以下簡稱銓晟公司）之實際負責人（名義負責人為陳美雲，
    陳美雲係丙○○之妻，被訴共同涉犯本案偽造文書等案件，
    業經原審判決無罪，因檢察官未上訴，故已判決無罪確定）
    （丙○○曾於民國（下同）犯有行使偽造私文書罪案件，經
    臺灣高等法院於90年10月31日以90年度上更一字第390號判
    決，判處有期徒刑4月，如易科罰金以銀元3百元折算1日，
    嗣經最高法院於93年7月15日以93年度台上字第3621號判決
    上訴駁回確定，而於93年8月19日易科罰金執行完畢。）。
    丙○○因瞭解臺灣地區每年10月份生薑採收期之前數月，因
    生薑青黃不接，市場缺貨，價格飛漲，認為從大陸地區進口
    生薑，輸往臺灣地區銷售，有厚利可圖，亦明知自大陸地區
    輸入金門地區之生薑，不得輸往臺灣地區；金門地區農作物
    產品輸往臺灣地區時，應向金門縣政府申請核發金門地區植
    物或植物產品來源地供貨證明書（以下簡稱「金門產地來源
    證明書」），證明係金門地區本地產出後，再持以向行政院
    農業委員會動植物防疫檢疫局高雄分局金門檢疫站（以下簡
    稱金門檢疫站），申請檢疫放行。
二、詎丙○○竟意圖自大陸地區輸入生薑至金門地區，再轉運臺
    灣地區販售賺取差價牟利，乃在95年4月2日及同（95）年9
    月25日，以銓晟公司名義先後委由晉源船務代理有限公司、
    鴻順興海運股份有限公司，以小三通方式，自大陸地區福建
    省泉州市，輸入大陸地區生薑20,145公斤、12,000公斤，出
    具如附表1編號1所示及編號2所示之切結書，切結自大陸輸
    入金門地區之生薑，保證僅提供金門地區食用，絕對不會留
    為種植用，向金門檢疫站申請檢疫。金門檢疫站先後在95年
    6月14日、95年10月5日燻蒸後放行，而成功輸入大陸生薑20
    ,000公斤、12,000公斤（以下依序稱：第一批大陸生薑、第
    二批大陸生薑）。並將進口之部分大陸地區生薑，假植於金
    門縣金城鎮○○○段195地號等筆土地上，以便申請「金門
    產地來源證明書」時，應付主管機關之檢查。
三、其間，丙○○為達大陸生薑輸往臺灣地區銷售圖利之目的，
    乃於95年4、5月間，打電話向臺中縣東勢鎮「元山友農產行
    」負責人，即從事生薑買賣業務之賴建誠（賴建誠共同涉犯
    本案未據起訴），請託賴建誠開具不實之假收據，以供丙○
    ○向主管機關申請金門產地來源證明書時，證明其薑種來源
    ，以便將大陸生薑輸往臺灣交由賴建誠銷售，所得利益再拆
    帳朋分，而取得賴建誠之應允。丙○○與賴建誠二人明知並
    無於94年12月15日交易生薑15,000公斤之事實，竟共同基於
    行使業務上登載不實文書之犯意聯絡，先由賴建誠出具「元
    山友農產行」農民出售農產物收據（以下簡稱系爭收據）1
    張，記載賴建誠於94年12月15日，出售生薑15,000公斤、每
    公斤新臺幣（下同）15元、金額225,000元之不實事實，傳
    真給丙○○以供作為薑種來源證明。
四、迨一切準備就緒後，丙○○再與董瑞生（共同涉犯本案未據
    起訴）、賴建誠等三人，即共同基於行使賴建誠所出具前述
    農產物收據之業務上不實文書之犯意聯絡，於同（95）年6
    月27日，由丙○○以董瑞生名義，填具申請書，蓋用董瑞生
    之印章，並檢具上開系爭收據影本1份、董瑞生所有之金城
    鎮○○○段438地號土地所有權狀影本1份，表明「董瑞生，
    去年向臺中縣東勢鎮購買薑種，種植生薑，面積10公畝，現
    已可收成，請貴府同意出具產地證明，以便運至臺灣銷售。
    」等情，據以向金門縣政府申請金門產地來源證明書，而持
    以行使業務上登載不實之文書，足以生損害於金門縣政府對
    於境內植物品種來源管理之正確性（如附表2所示）。金門
    縣政府建設局農林課（以下簡稱農林課）受理丙○○之申請
    後，即由該農林課承辦人蔡源達負責勘查。蔡源達乃於95年
    7月10日17時許，會同丙○○、董瑞生，前往種植現場勘查
    生薑之生長情形。蔡源達明知丙○○所申請種植生薑的土地
    是東紅山段438地號土地，面積1025.47平方公尺，竟配合丙
    ○○、董瑞生之要求，不會勘該筆土地，而會勘另筆為董媽
    愿所有之同段195地號，面積僅710.66平方公尺之土地，蔡
    源達明知該筆土地（即195地號）上之生薑，係假植之情形
    ，竟製作不實之會勘紀錄：「第一處取樣18公斤、第二處取
    樣24公斤，平均每平方公尺產量3.2公斤，總產量2,250 公
    斤。」，並拍攝6張照片存證，而後將上述資料交給負責核
    發「金門產地來源證明書」之不知情承辦人洪佳瑛，使不知
    情之洪佳瑛，依據上述不實之資料，審核誤認為金門本地生
    產之生薑，而於次日（即11日）發給董瑞生第86號「金門產
    地來源證明書」，證明生薑2,250公斤確實為金門本地所生
    產。蔡源達並於97年7月12日利用金門縣地政電子閘門查驗
    系統，查詢、列印該第195地號土地之地籍資料，附於上開
    申請資料之後，以為掩飾（蔡源達涉嫌圖利部分，應由檢察
    官另行偵辦）。
五、丙○○、董瑞生於取得上開第86號「金門產地來源證明書」
    後，與賴建誠等三人另共同基於使公務員登載不實文書之犯
    意聯絡，將大陸生薑2,250公斤，分裝75箱，於95年7月12日
    ，由丙○○以董瑞生名義，填具動植物及其產品進出金門馬
    祖地區檢查申請表，表明「金門生薑」75箱，計2,250公斤
    之不實事項，並檢具上開第86號「金門產地來源證明書」，
    向金門檢疫站申請檢查。嗣經金門檢疫站查驗結果，符合規
    定，並將「金門生薑2,250公斤」之不實事項，登載於金門
    檢疫站職務上所掌之行政院農業委員會動植物防疫檢疫局動
    植物及其產品進出金門馬祖地區檢查申請表下方審核欄之公
    文書上。隨即於95年7月19日，委託不知情之群力服務企業
    有限公司，由「建達輪」運往臺中交由賴建誠收受（以下簡
    稱7月份輸出案），足以生損害於金門檢疫站對植物及其產
    品進出金門地區檢查之正確性（如附表4所示）。
六、丙○○、董瑞生與賴建誠，復另基於共同行使上開系爭收據
    之業務上不實文書之犯意聯絡，於95年9月11日，由丙○○
    以董瑞生名義，填具申請書，蓋用董瑞生之印章，表明：「
    董瑞生在金城鎮○○○段351地號至354地號土地種植生薑，
    已可採收，請派員實地勘查後給產地證明，以便銷往臺灣。
    」等情，並檢具上揭系爭收據影本1張，向金門縣政府申請
    會勘上述4筆土地，核發「金門產地來源證明書」，而行使
    業務上登載不實文書，足以生損害於金門縣政府對於境內植
    物品種來源管理之正確性（如附表3所示）。金門縣政府於
    受理申請後，指派蔡源達於同（95）年9月25日，會同丙○
    ○、董瑞生前往會勘東紅山段351地號至354地號4筆土地，
    但並未實際採樣勘查，而無會勘結果。嗣丙○○陸續提出於
    同（95）年9月18 日列印李增良所有之金城鎮○○○段351
    地號土地登記謄本，及董毓樹、董揚名共有之同段352地號
    、353地號土地登記謄本，與同（95）年10月11日列印董天
    助所有同段271地號土地登記謄本。嗣於翌日（即12日）15
    時許，蔡源達陳報本件處理情形，而在簽呈上表示：「二、
    經由董君陳述種植薑所在地為金城鎮○○段地號351、352、
    353、271，總面積為3,911平方公尺（如附件一）。三、經
    本府於95年9月25日現地會勘，薑之種植情形（如附件二）
    ，實際種植面積3,244 平方公尺。四、本縣歷年來並無大量
    種植薑之紀錄，產量擬參照台灣省近五年來之平均每公頃產
    量為28,000（如附件三）。五、董君實際種植為0.3244公頃
    ，乘上28,000，總核定為9,083公斤。」等情，經呈請不知
    情之課長、專員及建設局長核定後，於是日（即12日）由不
    知情之承辦人洪佳瑛據以發給第142號「金門產地來源證明
    書」，證明生薑9,083公斤，係金門地區生產（蔡源達涉嫌
    圖利部分，應由檢察官另行偵辦）。
七、丙○○、董瑞生於取得上開第142號「金門產地來源證明書」
    後，與賴建誠等共三人，另共同基於使公務員登載不實文書
    之犯意聯絡，以同一手法，於95年10月19日，由丙○○以董
    瑞生名義，出具動植物及其產品進出金門馬祖地區檢查申請
    表、聲明書及上開第142號「金門產地來源證明書」，表明
    金門生薑6,300公斤，托運「建達輪」，從金門運往臺中，
    收貨人賴建誠等事項，向金門檢疫站申請檢查。嗣經金門檢
    疫站發現丙○○等所附具之前揭第142號「金門產地來源證
    明書」上核定之生薑數量為9,083公斤，與申請檢查之數量
    6,030公斤差距太大，而且該證明書下方欄由機關填具部分
    ，關於植物產品產自金門地區欄，並未打勾，而有所懷疑，
    未予同意放行。丙○○、董瑞生二人因檢疫局不同意放行，
    復於同（95）年11月24日，簽立報告書，報告生薑6,300 公
    斤，生產者董瑞生，產地金門，向金門縣政府申請變更將原
    申請輸臺之生薑9,083公斤，變更為6,030公斤，重新發給「
    金門產地來源證明書」。金門縣政府乃於同（24）日核發第
    186號「金門產地來源證明書」，而將本批生薑改為6,030公
    斤。丙○○、董瑞生取得該第186號「金門產地來源證明書
    」後，於是日（即24日）即持以行使交由金門檢疫站，證明
    生薑係金門地區生產。並由董瑞生親自出具切結書及聲明書
    ，保證輸臺生薑係其種植，產自金門。嗣金門檢疫站於同（
    24 ）日15時30分許，根據丙○○等提出之上開證明書，查
    驗合格放行，並將「該批生薑產自金門」之不實事項，登載
    於金門檢疫站職務上所掌之行政院農業委員會動植物防疫檢
    疫局動植物及其產品進出金門馬祖地區檢查申請表下方審核
    欄之公文書上，足以生損害於金門檢疫站對植物及其產品進
    出金門地區檢查之正確性（如附表5所示）。嗣丙○○於95
    年11月27日，委由不知情之群力服務企業有限公司以「建達
    輪」，裝箱共210 箱，自金門運往臺中交由賴建誠收受（下
    稱11月份輸出案）。
八、案經法務部調查局福建省調查處（以下簡稱調查處）移送福
    建金門地方法院檢察署檢察官偵查起訴。
    理  由
壹、程序部分：
一、按本件被告丙○○原經檢察官起訴涉犯其餘被訴使公務員登
    載不實罪嫌部分（即丙○○與陳美雲「按陳美雲已經判決無
    罪確定」二人持前開不實業務文書即上開系爭收據，以大陸
    地區生薑，2,250公斤、6,030公斤冒充金門生產之生薑，向
    金門縣政府申請核發金門產地來源證明書，使公務員將此不
    實事項登載於職務上所載之公文書上，足以生損害於「金門
    縣政府」對植物檢疫管理之正確性，涉有使公務員登載不實
    罪嫌部分）及詐欺罪嫌部分，業經原審判決無罪，檢察官對
    於被告丙○○上揭二個無罪部分並未提起上訴，故被告上開
    經原審判決無罪部分，業經判決確定。
二、本案係被告丙○○就原審判決其共同行使業務上登載不實文
    書罪二罪與共同使公務員登載不實罪二罪等有罪部分提起上
    訴，合先敘明。
貳、關於證據能力論斷部分：
一、按除顯有不可信之情況外，公務員職務上製作之紀錄文書、
    證明文書，亦得為證據，刑事訴訟第159條之4第1款定有明
    文。又被告以外之人於審判外之陳述，雖不符前四條之規定
    ，而經當事人於審判程序同意作為證據，法院審酌該言詞陳
    述或書面陳述作成時之情況，認為適當者，亦得為證據。當
    事人、代理人或辯護人於法院調查證據時，知有第159條第1
    項不得為證據之情形，而未於言詞辯論終結前聲明異議者，
    視為有前項之同意，同法第159條之5亦定有明文。
二、查行政院農業委員會農糧署（以下簡稱農糧署）95年10月30
    日函及檢附之金門縣政府95年第二期作農情調查資料（以下
    稱：95年2期作農情調查資料，福建省調查處調查卷第132頁
    ，以下簡稱調查處卷），及金門縣政府以96年11月28日府建
    農字第0960406624號函附之金門縣農作物95年度種植面積及
    產量資料統計表（下稱：95年農作物產量表，原審卷第66頁
    、98頁至第101頁），雖屬被告以外之人於審判外之陳述，
    然被告及其選任辯護人於97年2月27日在原審審理時，均不
    爭執其證據能力（原審卷第246頁、297頁），依刑事訴訟法
    第159條之5第2項規定，視為同意作為證據。本院審酌上開
    95 年第2期作農情調查資料，係行政院農業委員會動植物防
    疫檢疫局就被告丙○○申請生薑輸臺檢查，函請農糧署就現
    行政策及法令作成解釋，經農糧署依據金門縣政府報送之95
    年第2期作農情調查資料所作說明等作成時之情況，認為適
    宜作為證據，依同法第159條之5第1項規定，得為證據。而
    上開95年農作物產量表，則是農林課從事農林調查所得之資
    料，為公務員職務上製作之紀錄文書，且無顯不可信之情況
    ，依同法第159條之4第1款規定，得為證據。
參、被告丙○○之辯解，及其選任辯護人之辯護意旨：
一、本件被告丙○○於原審固坦承有為如附表1至5所示，以銓晟
    公司、董瑞生、丙○○名義所為之各項文書，辦理第一、二
    批大陸生薑輸入金門案，及7月份、11月份輸出案。惟被告
    另辯稱：1、有關收據部分，其本人是有叫賴建誠隨便開，
    惟其餘部分其本人均按照程序陳報，並未違法；關於收據部
    分其本人承認金額數量部分過於龐大。2 、原審判決太重。
    3、為何金門出產之物品銷售至台灣要產地證明，而台灣出
    產之物品銷售至金門不用產地證明，違反公平交易法，且危
    害到其本人工作權、生存權及財產處分權。4、植物檢疫站
    人員乙○○、甲○○有將要銷售台灣之生薑實地到料羅港務
    局倉庫取樣、照相並過秤及檢疫，故其不認為有構成使公務
    員登載不實罪。因檢疫站之人員有檢驗出生薑的病蟲害，大
    陸進來之生薑之病蟲害與銷售台灣生薑之病蟲害不一樣，從
    大陸進口之生薑之照片與在金門種植生長要銷售台灣之生薑
    的外觀不同，有檢驗報告及照片。5、其本人二次自大陸輸
    入至金門之生薑，並未流往臺灣；二次輸往臺灣之生薑，確
    實是在金門地區栽種收成云云。
二、被告之辯護人除提出書狀為被告辯護外，另辯護略稱：1、
    有關賴建誠所開立之前開收據，檢察官於原審準備程序時已
    表示該收據部分不成立偽造文書罪，故不在起訴範圍；惟原
    審仍予判決，認被告犯共同行使業務上登載不實罪，違反不
    告不理原則。退而言之，縱認賴建誠所開立之系爭收據，仍
    在起訴範圍，惟核發產地來源證明與該收據無涉，應由金門
    縣政府以實際觀察並勘驗為準，與行使業務上登載不實之文
    書罪所須之致生危害公眾或他人尚有不符。2、原審認定金
    門縣政府所核發之產地證明，業經實質審查，故不構成使公
    務員登載不實罪，表示生薑產地之職權是在金門縣政府，與
    金門檢疫站無關，則關於金門檢疫站所寫生薑產地放行時並
    不構成使公務員登載不實罪。3、被告前述，第一次核發之
    生薑之產地證明數量有減少，是因為金門檢疫站之人員實地
    訪查，所以到最後才到金門縣政府申請減少產地證明所記載
    之數量，可見金門檢疫站有實質審查。4、檢疫站之職責在
    於檢疫，而產品是否確為金門之產地，職責在金門縣政府，
    則於金門檢疫站之文書記載金門產地，自不生使公務員登載
    不實之問題。5、關於檢疫站是否實質審查生薑產地之問題
    ：實質審查權係在已有該職務下之發生，果然生薑產地並非
    檢疫站之職務，即不生實質審查權之問題，自亦無所謂使公
    務員登載不實之可言。是者，確認檢疫站是否有審查生薑產
    地之職務後，始能進一步討論有無實質審查權之必要。果然
    檢疫站有審查生薑產地之職務，則其於審視產地證明之外，
    可否以其他方式否認該產地證明所載之產地不實？果其如此
    ，其已屬實質審查，縱因個別公務員於檢疫時，僅憑產地證
    明即放行，仍無礙於其未行使實質審查權之性質，而實際仍
    有實質審查權。是者，原判決認金門檢疫站僅有形式審查權
    ，衡諸上開說明，仍有論理未臻圓滿之處。參諸金門檢疫站
    於本案除進行檢疫之外，並曾就前揭142號「金門產地來源
    證明書」所載之生薑以實際查驗之方式而拒絕放行之情事(
    調查處卷第139頁)，該拒絕放行，是否逾越職權而侵及金門
    縣政府之功能，可以暫置不論，然其可實質審查，則無疑義
    。
肆、實體部分：
一、金門地區之植物或植物產品，輸往臺灣，必須由金門縣政府
    發給產地證明書，並經金門檢疫站於檢疫時，確認金門地區
    生產，始得放行；大陸地區生薑不得自金門轉運臺灣地區：
（一）、按金門、馬祖與大陸地區運輸工具之往來及貨物之輸出
        入、攜帶或寄送，以進出口論；前項進口物品未經許可
        ，不得轉運金門、馬祖以外之臺灣地區，為試辦金門馬
        祖與大陸地區通航實施辦法第26條第1項前段及第2項前
        段所明定（該實施辦法見調查處卷第85頁）。是以金門
        、馬祖自大陸地區輸入之貨物，不得轉運金門、馬祖以
        外之臺灣地區。且所謂大陸地區之貨物，當然包括大陸
        地區之植物及植物產品至明。
（二）、植物防疫檢疫法第11條第1項第5款規定，在金馬、澎湖
        離島地區○○○○道設置檢疫站施行檢查，植物或植物
        產品未經檢查或經檢查不合格者，不得運出或得為必要
        之處置（見調查處卷第86頁）。故行政院農業委員會，
        基於上述植物防疫檢疫法第11條第2項規定之法律授權
        ，於91年3月29日以農授防字第0911484054號令，訂定
        植物或植物產品運出金門馬祖地區檢查辦法（原審卷第
        95頁至第97頁），於第3條第1項規定：由金門、馬祖地
        區運出至其他臺灣地區之植物或植物產品，所有人或其
        代理人應於運出前，填具申請書，並檢附來源地供貨證
        明書或旅客出具之聲明書，向植物防疫檢疫機關申請檢
        查；其來源地供貨證明書之核發，由當地縣（市）主管
        機關或其委託之法人辦理。同條第2項規定，前項來源
        地供貨證明書之核發，當地縣（市）主管機關得依申請
        人之具結辦理，必要時得會同相關機關（構）實地勘查
        。相關核發須知由中央主管機關定之（原審卷第96頁）
        。由此可見金門地區之植物及植物產品，輸往臺灣，必
        須先經主管機關即金門縣政府核發金門產地來源證明書
        ，出關申請檢疫時，必須經金門檢疫站檢疫，並確認領
        有主管機關核發之產地證明書，為金門所生產，始得放
        行。若係大陸地區植物或植物產品，無法取得主管發給
        之金門產地來源證明書，自無法向金門檢疫站申請檢疫
        通關放行，乃屬當然。並藉上述主管機關之核發產地證
        明書，及檢疫機關之檢疫之雙重管制，以達到禁止將大
        陸地區之植物或植物產品，自金門轉運臺灣地區，而達
        到植物防疫檢疫法第1條為防治植物疫病蟲害之發生，
        並制止其蔓延之目的。
二、被告丙○○以銓晟公司名義2次輸入大陸地區生薑共32,145
    公斤：
（一）、被告丙○○於95年4月2日，以銓晟公司名義，輸入大陸
        地區生薑20,145公斤，並於95年6月13日出具如附表1編
        號1所示之切結書1張，保證該批生薑僅供金門地區食用
        ，絕對不會供種植之用，向金門檢疫站申請檢疫放行，
        經金門檢疫站於95年6月14日燻蒸後之重量為20,000公
        斤，嗣予以放行等情，業據被告於96年11月7日在原審
        準備程序所不爭執（原審卷第40頁、第42頁），並有晉
        源船務代理有限公司艙單影本1張及上開如附表1編號1
        所示之切結書影本1張、行政院農業委員會動植物檢疫
        局高雄分局出具之輸入植物檢疫證明書影本1件、輸入
        生薑照片1張等各在卷可證（調查處卷第51頁、52頁、
        第106頁；原審卷第184頁）。
（二）、被告丙○○復於95年9月25日，以銓晟公司名義，輸入大
        陸地區生薑12,000公斤，並於95年9月25日出具如附表1
        編號2所示之切結書1張，切結該批生薑僅供金門地區食
        用，絕對不作為種植使用，申請金門檢疫站檢疫，經金
        門檢疫站於95年10月5日燻蒸後放行，亦據被告於96年
        11月7日在原審準備程序所不爭執（原審卷第40頁、第
        42頁），並有鴻順興海運股份有限公司艙單影本1張及
        前揭如附表1編號2所示切結書影本1張、行政院農業委
        員會動植物檢疫局高雄分局出具之輸入植物檢疫證明書
        影本1件、輸入生薑照片1張等各在卷可稽（調查處卷第
        53頁、54頁、第116頁；原審卷第186頁）。
（三）、被告丙○○將生薑埋植，製造運出至臺灣地區之生薑係
        產自金門之假象，以備主管機關檢查：
     1、被告丙○○已承認將大陸進口之生薑埋植於土地上。
     2、證人郭孚耀於97年2月27日在原審審理時證稱：生薑種
        植的方式，係將種薑切小塊，以每小塊薑種距離20至25
        公分間距，排列於田間（原審卷第219頁、224頁）。被
        告丙○○於上開原審審理期日亦供承對於證人郭孚耀之
        專業沒有問題，並供稱：「我是整塊下去種植（按通常
        薑種均一串串，被告所指之整塊，係指一串，非將薑種
        切成一小塊），我是埋耕。」等語在卷（原審卷第226
        頁）。足見被告係將整串薑種假植於上開第195號土地
        上至明。
     3、證人董瑞生於96年1月24日在上開調查處調詢問時陳稱
        ：其本人是受丙○○僱用種植生薑。在95年7月初，丙
        ○○有請大貨車從料羅港載了好幾車次的生薑到小古崗
        已整好地的土地旁，該等生薑均是用大紙箱包裝的薑母
        （老薑），共有好幾百箱；當時有請阿嫂、老人，係由
        丙○○以每天1千至1千5百元的代價，埋在土地內。另
        外，在95年10月初，丙○○又僱了大貨車載了好幾車次
        的生薑到小古崗（即金門縣金城鎮○○段土地），這次
        的數量比7月份少，但也有好幾百箱，當時亦有請老人
        、阿嫂幫忙埋種生薑等語在卷（調查處卷第11頁、12頁
        ），由此可見，被告丙○○係將生薑假植於金門縣金城
        鎮小古崗地區，製造運出至臺灣地區之生薑係產自金門
        之假象，以備主管機關檢查至明。
三、被告丙○○與賴建誠，於94年12月15日，並無交易生薑15,0
    00公斤之事實，而於95年4、5月間，共同偽造業務上不實文
    書即前開系爭收據（影本如附表2編號2所示及附表3編號3所
    示）：
（一）、賴建誠係從事生薑買賣業務之人，其因買賣生薑而出
        具之上揭系爭收據，係其業務上之文書：
     1、賴建誠於96年1月5日在上開調查處接受調查時陳稱：其
        本人從事農業，85年起在其自家開設元山友農產行，經
        營生薑、梅子等批發零售業務，為該農產行負責人等語
        在卷（調查處卷第76頁），由此可見賴建誠係從事生薑
        買賣業務之人已明。至於賴建誠其以該農產行負責人之
        身分，出具上開系爭收據之時間、由來、目的，則據證
        人賴建誠於97年2月27日在原審審理時證稱：是丙○○
        於95年4、5月間，以電話與其本人聯絡，要其本人補開
        收據給他（丙○○），要申請產地證明，系爭收據所載
        的數量15,000公斤，是丙○○要求其本人填寫的等語在
        卷（原審卷第226頁、第229頁筆錄）。
     2、查上開系爭收據記載：「農民出售農產物收據、中華民
        國94 年12月15日、農民姓名賴建誠、戶籍地址：臺中
        縣東勢鎮○○里○○鄰○○○街90巷16號、生薑15,000公
        斤、單價15元、合計新臺幣貳拾貳萬伍仟元」，並蓋有
        元山友農產行及賴建誠大小章各1枚等情，此有上開系
        爭收據影本1張在卷可稽（調查處卷第25頁）；由上可
        知上揭系爭收據係記載該農產行買賣生薑之業務上之文
        書甚明。
     3、賴建誠既係從事生薑買賣業務之人，因買賣生薑而簽發
        收據，係其經營生薑生意之業務上事項，故為其所登載
        作成之業務上文書，乃屬當然。
（二）、被告丙○○與賴建誠於94年12月15日並無交易生薑15,0
        00公斤之事實，而共同明知為不實之事項，登載在系上
        開爭屬於業務文書之收據上：
     1、被告丙○○於96年11月7日在原審準備程序時，供承上
        開系爭收據，所載有關農產行出售之日期、生薑數量、
        價金，均為不實在，而為被告丙○○所不爭執等語在卷
        （原審卷第40頁、42頁）。而證人賴建誠於上開原審審
        理時亦證稱：之前與被告只有2次生薑交易，1次是89年
        ，1次93年（在調查處則陳稱92年），開收據給被告，
        係為申請產地證明等語（原審卷第228頁至229頁）。而
        94年12月至95年2月間，由臺中開往金門之建達輪艙單
        留底資料，計9航次，並無15公噸生薑運往金門之紀錄
        ，此有金門縣港務處95年12月27日，港棧字第09500
        05360號函在卷可證（調查處卷第133頁）。足見被告與
        賴建誠於95年間，顯然並無生薑交易之事實已明。
     2、被告丙○○與證人賴建誠二人於上開原審審理時雖均稱
        ：係補開從89年至93年間，2次買賣生薑之收據云云。
        然並無確切的購買時間、數量、金額，亦未舉出任何證
        據以實其說，已足令人懷疑其真實性。又縱使屬實，然
        渠其等所供交易生薑之時間遠從89年至93年間，93年之
        後即未有任何生薑之交易，距離被告丙○○所謂種植生
        薑之時間係在95年間，期間長達2年至6年。按生薑之儲
        存，有一定期限，若儲存不當，或儲存期間過長，會造
        成發芽、腐爛，而蒙受損失。而且臺灣生薑輸入金門，
        並無任何限制，則一般人不會為了種植生薑，從臺灣輸
        入生薑長期間儲存，造成無謂之損失。被告丙○○何以
        95年種植生薑，竟在2年至6年前，自臺灣輸入生薑，顯
        與常理有違。故由上開調查可知，被告丙○○與賴建誠
        二人，均明知於94年12月15日，彼此間並無交易上開生
        薑15,00 0公斤之事實，而製作內容不實之上開系爭收
        據，用於申請產地證明及檢疫通關放行，渠等共同於業
        務上之文書即上揭系爭收據為不實之登載甚明。
（三）、被告丙○○與賴建誠共同登載不實之上述系爭假買賣生
        薑收據，係供為自大陸地區輸入生薑至金門，冒充為金
        門境內生產，再轉運至臺灣地區，由賴建誠在臺灣地區
        販售牟利之用：
     1、按金門生產之生薑，產量有限，僅供金門本地市場需求
        ：依前述金門縣政府報送95年第2期作農情調查資料顯
        示，金門地區往年生薑全年總收成量，金門縣政府估計
        收獲量為18,978 公斤，可見產量不多，一般僅供應金
        門本地市場所需，此有行政院農業委員會農糧署95年10
        月30日農糧生字第095101924 5號函1紙在卷足憑（調查
        處卷第132頁）。
     2、金門生產之生薑，銷往臺灣，不具市場競爭力，無利可
        圖：依證人賴建誠於上開原審審理中證稱：被告丙○○
        於95年7月23日、95年11月29日，分別寄給其本人生薑
        2,250公斤及6,03 0公斤。丙○○說是他種植，因為數
        量增加要賣給其本人，雙方未約定每公斤價格，後來其
        本人有寄1張30萬元的支票給丙○○，票款已兌現。兩
        批生薑都賣不出去，最後用拍賣的才賣掉，共賣了5、6
        萬元。未向被告丙○○請求返還差額，丙○○說還有貨
        ，多退少補。當時沒有說要賣多少數量。當證人賴建誠
        被問及：「沒有說，你怎麼開30萬支票給他？」，證人
        賴建誠證稱：他（丙○○）說第一批貨較好，第二批比
        較不好有爛的，他（丙○○）說還有貨。第一批每公斤
        賣30 元，第二批拍賣價格每公斤5至12元，當時臺灣生
        薑每公斤50 元等；與被告買賣生薑，未定價格，算差
        價給他等語在卷（原審卷第230頁至第237頁）。按向大
        陸地區進口之生薑，加運費每公斤11元，金門地區生薑
        每市斤（13兩）45元（每公斤92元），賣給賴建誠每公
        斤45至50元等情，亦據被告丙○○於97年2月27日在原
        審審理時供明在卷（原審卷第300頁至第301頁）。然依
        卷附之進口報單，被告自大陸地區進口之生薑，第一批
        20,002.5公斤，完稅價格160,670元（已包括運費、保
        險費）及稅費52,574元，每公斤10.66元；第二批
        12,000 公斤，完稅價格56,301元（已包括運費、保險
        費）及稅費15,000元（因影印本不清楚，1萬4千餘元，
        以15,000元計算），每公斤5.94元，若以總和計算，共
        進口32,002.5公斤，完稅價格合計216,971元，計入稅
        費67,574元，平均每公斤8.89元，此有上開進口報單影
        本2份在卷足憑（調查處卷第102頁、108頁）。故從以
        上證人賴建誠之證詞與被告之供述及上揭進口大陸生薑
        之價格等分析如下：
 （1）、被告丙○○進口之大陸生薑，每公斤之成本為8.89元，
        被告乃有高報之嫌。若以上述第一批生薑之進口成本每
        公斤10.66元，與被告前揭所供每公斤11元相近。然無
        論如何，與當時臺灣生薑每公斤50元相較，價差幾近5
        倍。反之，將大陸生薑轉運臺灣銷售，每公斤可獲利30
        元以上，顯有厚利可圖。
 （2）、金門本地出產之生薑，每公斤則高達92元。若以金門之
        生薑銷往臺灣，每公斤虧損達42元。以從事生意者而言
        ，斷不會從事經營此種虧損生意，故被告及證人賴建誠
        前開證稱買賣金門生薑之說詞，則與情理不合。
 （3）、被告及賴建誠對於買賣生薑之價格，所供彼此頗有出入
        。然不論以被告所供稱之每公斤45元至50元，或證人賴
        建誠所證稱未約定價格，若非以進口大陸生薑轉運臺灣
        銷售，實則毫無利益可言。故以證人賴建誠從事生薑買
        賣達數10年，對於上述情形，豈有不知之理。
 （4）、證人賴建誠明知與被告於94年間並未向其購買生薑15,
        000公斤，竟於95年4、5月間，應被告之要求簽發上開
        系爭假收據，則被告如何取得薑種生產生薑，又其要求
        證人賴建誠簽發上揭系爭收據之目的，均已不言可喻。
 （5）、證人賴建誠既認為被告之生薑品質不佳，何以事後竟簽
        發30萬元鉅額支票給被告，預付款項？而其前開證稱除
        已運往臺灣之兩批生薑外，被告仍會繼續供貨等語，則
        供貨來源無他，唯有進口大陸生薑而已。
 （6）、依前開進口報單（調查處卷第102頁、108頁），被告進
        口大陸生薑32002.5公斤，成本合計284,545元，若包括
        轉運臺灣之運輸費用後，與證人賴建誠預付之30萬元接
        近。足見證人賴建誠之上述30萬元，係先行支付被告自
        大陸進口之生薑32公噸的成本預付款。而生薑並非買斷
        ，必須俟最後銷售結果，再行結算，朋分利益。
     3、綜上所述，可見被告丙○○與賴建誠事先謀議，取得自
        大陸地區進口生薑，再轉運臺灣銷售牟利，而由賴建誠
        出具上開系爭假收據，交由被告丙○○向主管機關申請
        金門產地來源證明書，及向金門檢疫站申請檢疫放行等
        情明確。足認被告與賴建誠間互有犯意聯絡及行為分擔
        ，事後取得大陸生薑銷售牟利，應論以共同正犯。
四、被告丙○○與董瑞生、賴建誠等三人共同於95年6月27日，
    行使業務上登載不實文書即系爭收據，向金門縣政府申請
    「金門產地來源證明書」，竟圖將自大陸地區進口之生薑
     2,250公斤，轉運臺灣地區銷售牟利：
（一）、關於產地證明書申請及審查過程：
     1、被告丙○○以董瑞生名義，於95年6月27日，出具申請
        書，表示向臺中縣東勢鎮元山友農產行購買薑種，種植
        生薑，面積10公畝，並檢附上開系爭收據影本、董瑞生
        所有之金城鎮○○○段438號，面積1025.47平方公尺之
        土地所有權狀影本，向金門縣政府申請核發金門產地來
        源證明書，以便運往臺灣銷售，此為被告丙○○於96年
        11 月7日在原審準備程序時所不爭執（原審卷第41頁、
        42頁），並有申請書、系爭收據影本及上開土地所有權
        狀影本各1件可稽（原審卷第68頁、69頁、73頁）。
     2、金門縣政府，對於來源地供貨證明之申請，均依照植物
        或植物產品運出金門馬祖地區查驗辦法及該縣農情調查
        資料辦理。金門縣政府為求慎重周延，大宗農產品輸臺
        ，均辦理專案現勘及試割產量，實地查驗田間裁培情形
        ，而核發證明書，此有金門縣政府96年11月28日府建農
        字第0960406624號函及檢附之來源地供貨證明書申請流
        程表在卷可證（原審卷第66頁、67頁）。金門縣政府於
        受理本件申請後，乃由農林課課長楊慧明指派審查人蔡
        源達辦理實地會勘；蔡源達於95年7月10日會同被告丙
        ○○、董瑞生會勘，同（10）日由農林課承辦人洪佳瑛
        、課長楊慧明、局長李增財，依會勘紀錄及申請資料審
        查結果，認為確實為金門本地所生產，而同意發給金門
        產地來源證明書，此亦有會勘記錄及金門產地來源證明
        書（外放證物袋）各在卷足憑（原審卷第74頁、79頁）
        。
（二）、上開95年7月10日之會勘紀錄不實，該第195號土地上之
        生薑，係被告丙○○假植自大陸地區第一批進口之生薑
        ，供申請「金門產地來源證明書」時，應付主管機關會
        勘之用：
     1、如前所述，被告丙○○申請種植生薑之面積為10公畝，
        其檢附之土地所有權狀，係董瑞生所有之金城鎮○○○
        段438地號，面積1025.47平方公尺，其面積與申請書所
        載之種植面積大致相符。然而其會勘紀錄所記載之會勘
        地點，雖記載金城鎮○○○段438地號，面積0.1025公
        頃，與會勘結果卻記載更正為同地段195地號，面積0.0
        71公頃，與原申請種植之土地及面積完全不同，此有會
        勘紀錄一份與會勘結果（原本外放證物袋）各在卷可證
        （原審卷第74頁、75頁）。而之後所附之金門縣地政電
        子閘門查驗系統列印之東紅山段195地號土地所有權及
        土地標示，其土地所有權人係董媽愿，並非被告丙○○
        或董瑞生所有，且列印日期為95年7月12日11時19分，
        亦有該列印資料2份（原本外放證物袋）在卷可證（原
        審卷第70頁、71頁）。從上述申請及會勘過程，呈現原
        申請種植之土地及面積與後來會勘之土地及面積完全不
        同，係於會勘是日臨時更改會勘之土地，其土地證明文
        件，又係在會勘後之兩天，始由地政機關自己透過金門
        縣地政電子閘門查驗系統列印該第195地號土地所有權
        及土地標示，土地所有權人又非被告丙○○或董瑞生，
        竟於會勘結果認定該第195地號土地，係董瑞生所種植
        生薑，預測產量為2,250公斤各等情，實令人質疑。
     2、被告丙○○為何以董瑞生名義提出申請，並檢附董瑞生
        上開第438地號所有權狀影本證明，而蔡源達會同被告
        丙○○及董瑞生，前往種植現場勘查生薑生長情形之會
        勘結果，竟是他人（董媽愿）之土地？就上開疑點，蔡
        源達於97年2月27日在原審審理時證稱：95年7月10日當
        日會勘紀錄是其本人做的，申請人申請地點是438地號
        ，提出之土地所有權狀亦為438地號，可是其本人去現
        場看，應該是差很遠的195地號（舊地號25622），438
        地號所有人是董瑞生，195地號所有人是董媽愿，與申
        請人不一致，因申請人帶其本人去看的195地號土地上
        ，確實有薑，故其才更正地號為195。其本人有發現董
        媽愿不是董瑞生等語（原審卷第253頁、第261頁至第26
        3頁）。惟當證人蔡源達於原審審理時經原審審判長訊
        問：為何非申請人的土地，也可以勘查，申請人難道不
        會隨便找一塊別人種的地，移花接木稱是自己種的地，
        來申請核發證明時，證人蔡源達則僅能答稱：那天有挖
        ，（之後就沈默不語）（原審卷第263頁）。關於會勘
        紀錄所記載之採樣情形，證人蔡源達於上開原審審理時
        則證稱：因其課長楊慧明為求慎重，因為申請人要出口
        生薑到臺灣，故指示其本人至現場看。當日有其本人、
        李課員、「丙○○」及「董瑞生」等四人在場，其本人
        所畫的採樣圖，有挖中心點，中間有C溝，該圖（即原
        審卷第75頁）是要給課長楊慧明看的，但從其本人的圖
        看不出採樣在何處云云（原審卷第260頁、263頁、264
        頁）。亦見證人蔡源達在採樣時，有隨意製作採樣圖示
        ，向其課長敷衍了事之情事甚明。又當證人蔡源達經原
        審審判長訊問其本人：證人嘉義農專畢業，學習園藝，
        本件現場是由生薑整顆且密集埋藏，與一般生薑種植方
        法不同，而董瑞生於95年7月10日所提出具結書，記載
        栽培期間為94年12月至95年7月，有無發覺這個不對？
        證人蔡源達則回答：「有」等語（原審卷第257頁、第
        265頁至第266頁）。則以證人蔡源達在農業上之專長，
        在整個審查過程中，已然發現申請之土地第號及面積，
        與現場勘查之土地地號及面積明顯不同，會勘之土地地
        號亦非被告丙○○或董瑞生所有，而係第三人所有，事
        有蹊蹺。甚至在申請人未正式提出變更種植之土地地號
        與面積，及提出任何所有權證明文件之情形下，證人蔡
        源達不但隨意記載會勘紀錄，且在僅於是日由董瑞生提
        出具結書之情形下，即逕行發給產地證明書。
     3、被告丙○○於95年7月10日所提出之具結書，切結董瑞
        生之生薑之栽培期間自94年12月至95年7月，長達7個月
        。而從證人蔡源達上開會勘採樣之照片上，顯現生薑植
        株稀疏矮小、生長不良等情，亦有現場勘查之照片6張
        （外放證物袋）在卷可參（影本見原審卷第74頁、76頁
        至第78頁）。又證人即臺中農改場研究室負責人郭孚耀
        於97年2月27日在原審審理時證稱：其本人研究生薑29
        年，有生薑種植相關之專業知識。老薑每年7、8月收成
        ，植株高約70公分至90公分，葉子、植株會乾枯，10公
        畝（1000平方公尺）之產量3,800公斤至4,500公斤，一
        般種植在丘陵地或山坡地，依其專業來看，金門地區產
        量不可能比臺灣高。原審法院乃提示上述照片6張，詢
        問證人郭孚耀上開幾張照片，雜草叢生，生薑植株不良
        ，像這種植株小，是否可作為老薑？證人郭孚耀則證稱
        ：依其個人判斷，沒有什麼價值。以照片來判斷，應該
        是原薑長出來，不是採收（指正常採收）；若是正常採
        收，薑的植株會乾枯，它會長出新的薑。嗣原審法院又
        問：是薑種發出來，不是新薑（指薑種發出來的芽，並
        不是發芽以後，從新的植株長出新薑）？證人郭孚耀證
        稱：是，我個人看法是這樣等語（見原審卷第219頁至
        第220頁、224頁至第226頁）。故從被告丙○○提出之
        具結書所記載之栽培期間長達七個月、會勘照片之生薑
        植株生長情形不良，及證人郭孚耀之上開證言參互佐證
        ，上開第195地號土地上之生薑，若以正常方式種植，
        其植株應高約70公分至90公分，且已至採收期，植株之
        葉片、枝幹會有枯黃之情形，然上述會勘照片上之生薑
        ，則顯現植株稀疏矮小、生長不良，植株亦無乾枯之情
        形。可見若該第195 地號土地上之生薑生長之情形，不
        具產值；而上揭會勘紀錄結果所記載該第195地號土地
        之產量，平均每平方公尺竟高達3.2公斤，703平方公尺
        之總產量則高達2,250公斤（原審卷第75頁），顯不合
        理。
     4、又依證人郭孚耀於上開原審證稱：生薑種植之方式，係
        將種薑切小塊，以每小塊薑種距離20公分至25公分間距
        ，排列於田間等語（原審卷第224頁）。被告丙○○於
        原審亦供承證人郭孚耀之專業沒有問題，其本人是整塊
        下去種植（通常薑種均一串串，被告所指之整塊，係指
        一串，非將薑種切成一小塊），其本人是埋耕等語在卷
        （原審卷第226頁）。足見被告係將整串薑種埋藏於該
        第195地號土地。被告丙○○於95年4 、5月間至同（95
        ）年12月間，並未向賴建誠購買生薑，則其薑種何來？
        從被告丙○○第一批從大陸地區輸入之生薑20, 145公
        斤，於95年6月14日放行20,000公斤，至95年7月10日會
        勘，有25日之久，此與被告丙○○所供稱其係以埋植方
        式，及生長植株稀疏矮小，產量每平公尺竟高達3.2公
        斤等短期整串薑種埋植方式不謀而合。亦即該第195地
        號土地上之生薑，係被告丙○○自大陸地區進口之第一
        批生薑，於95年6月14日放行，被告將一部分生薑運往
        上開第195地號土地埋植（假植），以供其申請產地證
        明時，應付主管機關之勘查至明。
     5、證人即金門檢疫站技正乙○○於95年12月27日在上開調
        查處證稱：因金門縣政府建設局農林課於95年7月11日
        核發與被告丙○○合夥之董瑞生在金門生產之生薑來源
        地供貨證明書2250公斤，並於95年7月12日向調查處申
        報，經取樣於翌日（13日）送中興大學鏡檢，於同年月
        19日，丙○○、金門縣政府建設局、金門縣動植物防疫
        所、金門縣農業試驗所、海關、臺中區農改場、行政院
        農業委員會動植物防疫檢疫局及金門檢疫站等相關單位
        ，會勘董瑞生生產生薑之金城鎮小古崗現場，其中農改
        場生薑生產專家郭孚耀表示，依現場狀況及董君（指丙
        ○○）說法，其係直接將生薑排列種植於田間，董君自
        稱該方式為埋耕。郭研究員認為此種栽植方式，並非正
        常生產模式，應為暫時假植儲藏於田間。隨後上開一行
        人至金門港務處料羅進口倉庫查驗，倉庫內有用厚紙箱
        包裝之生薑許多箱，清點結果為75箱，重量2,250公斤
        ，經確定與申報數量相符無誤等情（調查處卷第48頁、
        47頁）。而依上述於95年7月19日現場會勘紀錄顯示，
        於95年7月19日下午1時30分，會勘董瑞生生薑栽培地點
        及金門港務處料羅進口倉庫，先確認金門產地來源證明
        書及具結書無誤。董君（指被告）表示該批生薑來源為
        臺中縣東勢鎮，數量15,000公斤，董君表示係於95年2
        月間種植，0.7分地（與該第195地號之土地面積相符，
        因此會勘之地點，應係指195地號土地），種植約2,000
        公斤。經上述臺中農改場郭孚耀研究員表示，依現場狀
        況及董君說法，董君係直接將生薑排列種植於田間，董
        君自稱該方式為埋耕。郭研究員認為此種栽植方式，並
        非正常生產模式。嗣金門檢疫站，雖懷疑被告丙○○準
        備銷往臺灣而申請檢疫之前揭生薑2,250公斤，產地來
        源有問題，惟礙於主管機關已出具金門產地來源證明書
        ，只得形式審查，而於當日准予通關放行等情，此亦有
        現場會勘紀錄及行政院農業委員會動植物防疫檢疫局動
        植物及其產品進出金門馬祖地區檢查申請表影本各1 件
        在卷可證（調查卷第55頁、56頁）。查被告丙○○準備
        銷往臺灣之生薑2,250公斤，既早已裝箱（75箱）儲放
        在金門料羅碼頭進口倉庫，若該批生薑，係上開第195
        地號所出產之生薑，則因該第195地號土地之總產量為
        2,250公斤，則該第195地號土地應已全部收成完畢，何
        來植株可以會勘。依上所述，本批銷往臺灣之生薑2,25
        0公斤，應非上開第195地號土地所假植之生薑，而係被
        告自大陸地區進口假植以外之生薑。
     6、蔡源達明知會勘之上開土地並無栽植產出生薑，只是假
        植生薑，竟圖利申請人，將上述不實會勘紀錄資料交給
        負責核發「金門產地來源證明書」不知情之承辦人洪佳
        瑛，使不知情之洪佳瑛，依據上述不實之資料，審核誤
        認為金門地區本地生產之生薑，而於次日即95年7月11
        日核發金門縣政府第86號產地來源證明（如附表4編號2
        所述）。
（三）、被告丙○○分別與賴建誠、董瑞生間有犯意聯絡及行為
        分擔：
     1、按共同正犯於其犯意聯絡範圍內，雖僅參與部分犯行之
        實施，仍應對其他共犯所分擔實施之全部犯罪行為負其
        責任。且共同正犯之意思聯絡，並不以數人間直接發生
        者為限，即有間接之聯絡者，亦包括在內，最高法院著
        有81年度台上字第6601號判決可資參照。
     2、被告丙○○與賴建誠二人，於95年4、5月間，共同在業
        務上文書即上開系爭收據上為不實之登載，已如前述。
        而證人賴建誠與被告丙○○間並無生薑交易之事實，證
        人賴建誠竟出具上開系爭收據，供被告丙○○申請產地
        證明書，及申請檢疫通關放行之用。又從大陸進口生薑
        轉運臺灣銷售，每公斤可獲利30元以上，有厚利可圖。
        而金門本地出產之生薑，每公斤則高達92元，每銷往臺
        灣1公斤，即虧損42元，亦如前述。事實上金門地區生
        產之生薑，僅供本地市場所需。賴建誠既認為被告丙○
        ○之生薑品質不佳，何以事後竟簽發30萬元鉅額支票交
        給被告丙○○以預付款項？而賴建誠其證明除已運往臺
        灣之二批生薑外，被告丙○○仍會繼續供貨，供貨來源
        無他，唯有進口大陸生薑一途。另被告丙○○進口大陸
        生薑32,002.5公斤，成本合計284,545元，若包括轉運
        臺灣之運輸費用後，與證人賴建誠預付之前開30萬元接
        近。是以，被告丙○○與賴建誠事先顯已取得自大陸地
        區進口生薑，轉運臺灣銷售牟利之謀議，而由賴建誠出
        具假收據，據以向主管機關申請金門產地來源證明書，
        及向金門檢疫站申請檢疫放行，已臻明確。則被告丙○
        ○與賴建誠間顯有犯意聯絡及行為分擔，事後取得大陸
        生薑銷售牟利，均為共同正犯。
     3、被告丙○○與證人董瑞生均供證無論申請核發金門產地
        來源證明書或申請檢疫，均經過董瑞生之同意，參與生
        薑之假植，及主管機關勘查現場時，被告丙○○與證人
        董瑞生二人均在場等情（董瑞生於97年2月27日在原審
        審理之證述，原審卷第276頁至第283頁；292頁）。是
        以證人董瑞生對於被告丙○○自大陸地區進口生薑，假
        植後供主管機關查驗，申請金門產地來源證明書或申請
        檢疫之後，轉運臺灣銷售之事實，亦有犯意聯絡及行為
        分擔，亦應論以共同正犯。
五、被告丙○○與董瑞生、賴建誠，共同使公務員將「金門地區
    生薑2,250公斤」等不實事項，登載於職務上所掌之公文書
    ：
（一）、被告丙○○經董瑞生同意，以董瑞生名義，於95年7月
        12日，填具行政院農業委員會動植物防疫檢疫局動植物
        及其產品進出金門馬祖地區檢查申請表，表明生薑75箱
        ，計2,250公斤，運往臺灣，並檢附切結書及第86號金
        門產地來源證明書，向金門檢疫站申請檢疫等情，此為
        被告丙○○所自承，並經證人董瑞生於原審審理中結證
        屬實，復有上開申請表、證明書及切結書影本各1件在
        卷可證（原審卷第151頁至第153頁、第280頁）。
（二）、被告丙○○及董瑞生申請檢疫之生薑2,250公斤，係被
        告自大陸地區進口之生薑，已認定如前。因此，其申請
        書、金門產地來源證明書、切結書所載之「金門生薑2,
        250公斤」、或「本人在金門境內生產」，均屬不實之
        事項。
（三）、行政院農業委員會動植物防疫檢疫局動植物及其產品進
        出金門馬祖地區檢查申請表，兼具有公文書之性質。蓋
        該申請表上方欄固有申請人自己填寫，下方欄則有檢查
        結果欄、檢查人員簽名欄，及是否攜帶大陸農畜禽產品
        欄，供檢疫人員填寫。該文書具有公、私文書之性質，
        自屬金門檢疫站負責檢疫之公務員職務上所掌之公文書
        ，應屬無疑。
（四）、而金門檢疫站負責檢疫之公務員蔡杉檜、乙○○，於檢
        疫時，亦依據被告丙○○及董瑞生所提出之上開檢查申
        請表、金門產地來源證明書及切結書上所記載之「金門
        生薑2,25 0公斤」之不實事項，記載於其職務上所掌之
        公文書－即上述檢查申請表上，足以生損害於國家防疫
        檢疫之正確性。
（五）、被告丙○○與董瑞生間，有犯意聯絡及行為分擔，已如
        前述；而其與賴建誠，共同製作不實之業務文書即上開
        系爭收據，持以行使，以取得金門縣政府核發之第86號
        金門產地來源證明書，其等最終目的在於使上開2,250
        公斤大陸生薑，冒充金門產出，轉運臺灣地區，交由賴
        建誠出售牟利，雖由被告丙○○以董瑞生名義申請檢疫
        ，然依前述最高法院81年度台上字第6601號刑事判決意
        旨，被告丙○○與董瑞生、賴建誠間，就使公務員登載
        不實公文書之犯行，即有犯意聯絡及行為分擔，自應共
        同負責。
六、被告丙○○與董瑞生、賴建誠，於95年9月11日，共同行使業
    務上登載不實文書即上開系爭收據，申請核發生薑之「金門
    產地來源證明書」，轉運臺灣銷售之生薑6,030公斤，亦係
    其第一批自大陸進口之生薑：
（一）、被告丙○○持以行使之上揭系爭收據，登記不實，且其
        與賴建誠間並無15,000公斤種薑之交易，已認定如前。
        則其持以向金門縣政府申請「金門產地來源證明書」，
        即已該當於行使業務上登載不實文書罪之犯罪構成要件
        。
（二）、申請銷往臺灣之生薑9,083公斤（之後變更為6,030公斤
         ），係被告丙○○第一批自大陸進口之生薑：
     1、申請及審核之過程，有諸多不符與矛盾：
    （1）、被告丙○○於95年9月11日，以董瑞生名義，填具申
           請書，表示：董瑞生在金城鎮○○○段351至354地
           號土地種植生薑，已可採收，請派員實地勘查後發
           給產地證明，以便銷往臺灣。並檢具賴建誠所出具
           之系爭收據影本1份，向金門縣政府申請發給「金門
           產地來源證明書」等情，亦為被告丙○○所自承，
           並經證人董瑞生於上開原審審理時證稱屬實，且有
           該申請書及系爭收據影本各1份（外放證物袋）在卷
           足稽（原審卷第81頁、83頁）。
    （2）、金門縣政府於受理申請後，由農林課蔡源達於95年9
           月25 日上午10時30分，會同被告丙○○與董瑞生，
           前往會勘東紅山段351至353、355地號土地，惟並無
           會勘結果之記載，有會勘紀錄原本1件（外放證物袋
           ）在卷足憑（原審卷第82頁）。其記載會勘之土地
           ，將原申請之354地號土地變更為355地號土地。
    （3）、蔡源達於95年10月12日，擬具簽呈表示：「二、經
           由董君陳述種植薑所在地為金城鎮○○○段地號為
           351、352、3 53、271，總面積為3,911平方公尺（
           如附件一）。三、經本府於95年9月25日現地會勘，
           薑之種植情形（如附件二），實際種植面積3,244平
           方公尺。四、本縣歷年來並無大量種植薑之紀錄，
           產量擬參照臺灣省近五年來之平均每公頃產量為
           28,000（如附件三）。五、董君實際種植為0.3244
           公頃，乘上28,000，總核定為9,083公斤。最後於擬
           辦欄擬具『奉核可後，核發薑的來源地供貨證明』
           。」，而呈請課長、專員、局長核定，此有蔡源達
           上揭簽呈及附件在卷可證（原本外放證物袋）（原
           審卷第84頁、85頁）。此與上開95年9月25日之會勘
           紀錄記載不同，亦即上述簽呈並無該355地號土地，
           而增加該271地號土地。又若蔡源達確實至種植現場
           會勘，則已採樣取得產量值，為何不以實際產值計
           算產量，而必須以臺灣省最近五年之平均每公頃產
           量28,000公斤計算？
    （4）、本件申請所附之土地登記第二類謄本，有95年9月18
           日上午10時3分列印，李增良所有之金城鎮○○○段
           351地號土地、董毓樹及董揚銘共有之同段第352地
           號、353地號土地，及同年10月11日14時49分列印，
           董天助所有同段271地號土地等土地登記謄本，有上
           揭土地登記第二類謄本4份（外放證物袋）各在卷足
           證（原審卷第86頁至第89 頁）。其中351地號至353
           地號土地登記謄本，係在申請後會勘前提出；而該
           271地號土地登記謄本，則係在95年9月25日會勘後
           核發前臨時提出。且上開4筆土地所有權人均非被告
           丙○○或證人董瑞生等情，亦如上述。
    （5）、查依上開申請資料內所附之會勘照片僅6張，每一張
           照片左下方，均有採收過程之記載。第1張係採收前
           之照片，由董瑞生挖第一下；第2張係採收中之照片
           ，挖一小段拿起生薑拍照；第3張是採收後之照片，
           挖一段將生薑拔起排列供拍照；第5、6張係採收後
           將生薑裝入塑膠袋秤重後，裝入盤子供拍照，有上
           述6張照片（外放證物袋）在卷足證（原審卷第90頁
           ）。從照片上顯示之情況以觀，生薑植株並無採收
           期植株乾枯現象，顯未達可以採收之情形。又從照
           片之連拍及註記情形判斷，應只拍攝1筆土地之一處
           採收取樣情形，與會勘紀錄及簽呈上記載之4筆土地
           不符。而照片上並未顯示拍攝日期及所會勘之土地
           地號，無法證明與本件申請人所申請之土地之關聯
           性。
    （6）、金門縣政府依被告丙○○申請，及蔡源達之簽呈，
           於95 年10月12日發給編號第142號，運往臺中縣之
           9,083公斤生薑之「金門產地來源證明書」。被告董
           東漢旋於95年10月19日持該證明書向金門檢疫站申
           請檢疫，準備運往臺中縣交給賴建誠銷售，有該第
           142號「金門產地來源證明書」，動植物及其產品進
           出金門馬祖地區檢查申請表影本1張各在卷可證（調
           查處卷第43頁、60頁）。惟因被告丙○○之前進口
           大陸生薑32,002.5公斤，金門檢疫站有所懷疑，不
           同意放行。乃由被告丙○○以董瑞生名義，於95年
           11月24日出具申請書、具結書、報告書，向金門縣
           政府申請延期，輸臺生薑數量變更為6,030公斤，並
           申請重新發給「金門產地來源證明書」。金門縣政
           府於是日遂將該142號「金門產地來源證明書」作廢
           ，並核發另一紙186號「金門產地來源證明書」，證
           明被告丙○○運往臺灣銷售之生薑6,030公斤確實為
           金門本地生產等情，此有申請書、具結書、報告書
           、作廢之142號「金門產地來源證明書」（外放證物
           袋）各在卷足憑（原審卷第91頁、92頁、93頁、94
           頁；即調查處卷第46頁、140頁；45頁、138頁；44
           頁、139頁；43頁、68頁、129頁）。被告丙○○遂
           持以向金門檢疫站申請檢疫，並將生薑數量更改為
           6,030公斤，且為取信金門檢疫站檢疫人員，乃由董
           瑞生親自簽名，捺指紋，出具切結書，保證運往臺
           灣之生薑6,030公斤，係董瑞生產自東紅山段
           348~352號土地，栽培面積5,000平方公尺，絕非產
           自中國大陸，若有虛偽不實，願負一切法律責任，
           絕無異議。同時出具聲明書，聲明186號「金門產地
           來源證明書」，係董瑞生本人於金門地區種植生產
           ，生薑種苗源來自於臺中縣東勢鎮賴建誠，數量
           15,000公斤，種植於東紅山段348地號至352地號土
           地，面積5,000平方公尺，於95年4月1日栽植，種薑
           栽培1,500公斤，同年10月12日收成出土，總產量
           6,030公斤各等情，有上述切結書、聲明書影本各1
           件附卷可參（調查處卷第63頁、64頁）。其第2次核
           發5筆土地之「金門產地來源證明書」，與之前申請
           時之351地號至354地號土地、會勘紀錄記載之351地
           號至353地號、355地號土地、簽呈上記載之351地號
           至353地號、271地號土地，僅該351地號、352地號
           土地相同，其餘土地之地號均不相同，亦即最後出
           具之切結書及聲明書上之5筆土地，不但新增1筆，
           且其中之348地號至350地號土地則為之前所無，面
           積從原來的3,911平方公尺，增加至5,00 0平方公尺
           。
    （7）、證人郭孚耀於上述95年7月19日會勘時，已當場表示
           依被告丙○○之說詞及生薑係假植儲存，而非正常
           生產模式，經在場見聞之農林課課長楊慧明轉告蔡
           源達，有證人蔡源達於調查處陳稱：「郭研究員的
           意見，我當天沒有參與到場，是聽楊慧明課長說的
           ，楊課長現在在我身旁，可證明我說的是實情。」
           等語得以證實（調查處卷第19頁）。可見蔡源達早
           已知悉被告丙○○之生薑，只是埋植儲藏，並非正
           常的生產模式。則蔡源達在辦理被告第二次申請生
           薑轉運臺灣銷售之申請案時，自應實際會勘現場。
           詎蔡源達於95年9月25日在辦理第二次現場勘查時，
           對申請異常情形，竟更視而不見。就申請會勘351地
           號至354地號等4筆土地，發現該354地號土地為公有
           地，竟任意改為355地號土地，核發時又改為351地
           號至353地號、271地號土地，任由被告丙○○隨意
           變動。
    （8）、證人蔡源達於上開原審審理時雖證稱：351地號至
           354地號等4筆土地，都有會勘，該4筆土地相連，有
           攜帶地籍圖至現場核對，每筆土地都有挖起生薑來
           看，會勘時有丙○○、董瑞生在場、洪佳瑛負責拍
           照。354地號土地是公地。嗣證人蔡源達經原審審判
           長問及：「355沒有申請，為何勘驗355？」時，證
           人蔡源達答稱：那時候去看，會勘紀錄沒有改。會
           勘紀錄事先打好，那時候我核對地籍圖（指會勘時
           核對），有一塊土地是公有地，他（指丙○○）增
           加1塊，所以要勘驗355。（原審審判長問：355是誰
           的，為何沒有寫會勘結果？）我回來之後報告產量
           很高，我寫一份內部簽呈，所以參考臺灣平均值來
           計算。（問：為何你會懷疑產量不實在？）因為金
           門之前種植、調查的數量，沒有那麼高。金門每公
           頃產量比臺灣少。（問：你們是不是有懷疑這是不
           正常？）有。（問：人家申請351至354，你們勘驗
           紀錄寫355，後來增加一筆271？）他（丙○○）有
           帶我們去看一筆271，他說有種植這一塊。（問：
           355為何沒有計算，…而用271 ？）他（丙○○）說
           另外一塊，沒有看那塊（指355）。（問：271是事
           後看？）是的，當天去看。（問：簽呈是95年10月
           12日，會勘是9月25日，可能是當天嗎？已經超過17
           天？）我說錯了，時間太久了。是丙○○請求增加
           355、271號土地，但他沒有寫申請書。（問：271有
           沒有挖？）不記得了，可能，不記得。（問：可能
           什麼？）時間太久，不記得。（問：從這個照片裡
           面記載，與整個來看，你們只有挖一個地方？）我
           可以提相關照片。（問：相關照片為何沒有附在裡
           面？）這是會勘的照片。（問：為何有照片不附，
           要欺瞞審核人員嗎？）我會回去找，可以提供。（
           問：都有照，為何只有一個地方？）那時候是內部
           簽呈給上面看，確實有那些數量的照片。（問：你
           說有其他照片，為何不附其他照片？）那張只是丈
           量，採收前、採收後情形。（問：這也是執行公務
           所作，為何不完整呈現？）證人蔡源達沈默不語。
           （問：可以藏起來嗎，事後為何沒有附到申請卷裡
           面？）因為申請書只有書面，之後沒有附上去各等
           語在卷（原審卷第266頁至第273頁）。由上述可見
           證人蔡源達之證詞，有下列矛盾不實之處：
       、關於4筆土地均有勘驗，但95年9月25日之會勘紀錄
           ，並無會勘結果之記載，難謂有會勘之事實。
       、申請資料內所附之上開照片6張，顯示只有1筆土地
           之一處，而且照片上無日期，亦未註記會勘土地地
           號，無法證明與上述土地有關。
       、對會勘上開271號土地日期，支吾其詞，說明不清。
       、當證人蔡源達被追問是否還有會勘之相關照片時，
           顧左右而言他，不願意正面回答，有時沈默不答。
     2、查本件申請及審核過程，即有上述不實及矛盾之處，參
        諸被告丙○○並無自臺灣購買薑種在金門地區種植之事
        實，自無可能由金門生產生薑可以大量銷售臺灣之情事
        。再者，金門生薑，產量少，價格遠比臺灣昂貴許多，
        將金門生薑銷往臺灣，不但無利可圖，而且會有鉅額虧
        損，均如前述。上述情事，均足以印證被告丙○○申請
        金門縣政府最終核發之上揭第186號「金門產地來源證
        明書」，轉運臺灣銷售之生薑6, 030公斤，亦係其第一
        批自大陸進口之生薑無訛。
（三）、被告丙○○係以董瑞生名義申請，亦經證人董瑞生於上
        開原審審理時證稱，事先知情，經其同意，已如前述（
        原審卷第276頁、280頁至第282頁）；而賴建誠既為提
        供被告丙○○申請產地來源證明，而假造上開系爭收據
        在前，復與被告丙○○共同銷售大陸地區生薑拆帳牟利
        在後，則被告丙○○與董瑞生、賴建誠等三人間，就所
        犯上開共同行使業務上登載不實文書罪犯行，顯有犯意
        聯絡與行為分擔，應論以共同正犯。
七、被告丙○○、董瑞生與賴建誠等三人間，共同使公務員將「
    經種植人董瑞生切結，該批生薑（6,300公斤）（檢查結果
    ，合格數量生薑6,030公斤）產自金門，絕非產自中國大陸
    」之不實事項，於95年11月24 日，登載於職務上所掌之公
    文書：
（一）、被告丙○○、董瑞生與賴建誠等三人，共同於95年10月
        19日，填具記載「金門地區生薑」等不實事項於行政院
        農業委員會動植物防疫檢疫局動植物及其產品進出金門
        馬祖地區檢查申請表，聲明書、切結書，附具「金門產
        地來源證明書」，向金門檢疫站申請檢疫，最後金門檢
        疫站於同（95）年11月24日檢疫通過放行等事實，業據
        被告丙○○於96年11月7日在原審準備程序時供明在卷
        ，並經證人董瑞生於97年2月27日在原審審理時結證屬
        實（原審卷第41頁、42頁；第276頁、280頁至第282頁
        ），並有上述申請文件，即申請表、聲明書、切結書等
        影本4份在卷足憑（調查處卷第61頁至第64 頁）。
（二）、被告丙○○轉運臺灣之生薑6,030公斤，係被告自大陸
        地區進口之第一批生薑，其向金門檢疫站申請檢疫之申
        請表，及所附具之「金門產地來源證明書」、切結書、
        聲明書，所記載生薑6,030公斤，產自金門地區，係不
        實之事項，已如前述。金門檢疫站負責檢疫之公務員，
        於94年11月24日檢疫時，將上開不實事項，記載於其職
        務上所掌之上開申請表檢查結果欄及下方「或攜帶下列
        大陸農畜產品欄」，亦即記載：「生薑6,030公斤，申
        請人檢附95年11月24日由金門縣政府出具該批生薑之來
        源地供貨證明書（字第000186號），且經種植人董瑞生
        君切結該批生薑產自金門，絕非產自中國大陸。」等語
        （調查處卷第61頁；同原審卷第154頁）。可見被告丙
        ○○顯有使該等公務員在其職務上所掌公文書為記載不
        實之故意及行為甚明。而其持之行使危害植物防疫檢疫
        之正確性，足生損害於公眾，其使公務員登載不實之犯
        行，亦堪認定。
（三）、如前所述，本件之申請檢疫，雖係以被告丙○○自己名
        義為之，然所檢附上開142號，及後來之186號「金門產
        地來源證明書」，均係以董瑞生名義，檢具不實之上揭
        系爭收據申請，而董瑞生於95年11月24日亦向金門檢疫
        站出具切結書、聲明書，擔保轉運臺灣地區之生薑6,03
        0公斤係董瑞生於金門地區所種植之生薑，絕非產自中
        國大陸等情，已如前述。則被告丙○○與賴建誠、董瑞
        生等三人間，顯有使公務員登載不實之犯意聯絡及行為
        分擔，亦應論以共同正犯。
（四）、辯護人於原審雖辯稱：金門檢疫站僅在於收受申請人提
        出申請時，所檢附之金門縣政府核發之產地證明書，不
        在於審查該產地證明書內容之真正，故本件被告丙○○
        對於金門檢疫站並無使公務員登載不實之問題云云。按
        防疫檢疫之目的，乃藉由主管機關之核發產地證明書，
        及檢疫機關之檢疫之雙重管制，禁止將大陸地區之植物
        或植物產品，自金門轉運臺灣地區，以達到植物防疫檢
        疫法第1條為防治植物疫病蟲害之發生，並制止其蔓延
        之目的。因此，金門檢疫站於檢疫時，自負有審核檢視
        申請文件，管制大陸地區生薑轉運臺灣之職責。茲被告
        丙○○等以不實之事項申請，檢附主管機關核發之證明
        文件，檢疫人員形式審查申請文件及證件後，將被告丙
        ○○申請之不實事項，登載職務上所掌之公文書，自應
        成立使公務員登載不實罪則甚明。故辯護人上開所辯，
        自非可採。
八、
（一）、綜上所述，本件被告所犯如附表2、3所示行使業務上登
        載不實文書罪與附表4、5所示使公務員登載不實罪等，
        事證明確，被告犯行應堪認定。被告否認有上開行使業
        務上登載不實文書罪與使公務員登載不實罪等犯行，無
        非事後卸責之詞，委不足採。
（二）、辯護人辯稱，有關賴建誠所開立之前開收據，檢察官於
        原審準備程序時已表示該收據部分不成立偽造文書罪，
        故不在起訴範圍；惟原審仍予判決，認被告犯共同行使
        業務上登載不實罪，違反不告不理原則。退而言之，縱
        認賴建誠所開立之系爭收據，仍在起訴範圍，惟核發產
        地來源證明與該收據無涉，應由金門縣政府以實際觀察
        並勘驗為準，與行使業務上登載不實之文書罪所須之致
        生危害公眾或他人尚有不符云云。經查：
     1、檢察官於本案被告所犯上開偽造文書案件之起訴書犯罪
        事實欄業已記載敘明，賴建誠係開立上開不實之系爭收
        據，此乃檢察官於起訴書中載明之犯罪事實，而為法院
        審判之對象。再者，檢察官於原審並未以書狀聲請就該
        部分撤回起訴，抑或於原審審理時以言詞當庭撤回起訴
        ，從而檢察官於起訴書中指明賴建誠所開立上開不實之
        系爭收據部分之犯罪事實，自係在起訴範圍之內，而為
        法院審判之對象。辯護人辯稱原審就上揭系爭收據部分
        仍予判決，判決被告係犯共同行使業務上登載不實罪，
        違反不告不理原則云云，尚有誤會。
     2、查被告丙○○要求賴建誠開立上揭不實之系爭收據，而
        賴建誠知悉其並未與被告丙○○於94年12月15日有交易
        生薑15, 000公斤之事實，竟同意出具上開系爭「元山
        友農產行」農民出售農產物收據1張，記載賴建誠於94
        年12月15日，出售生薑15,000公斤、每公斤新臺幣（下
        同）15元、金額225,000元之不實事實，交與被告丙○
        ○以供作為薑種來源證明，而賴建誠既係從事生薑買賣
        業務之人，已如前述，則其因買賣生薑而簽發系爭收據
        ，自係賴建誠於其經營生薑生意之業務上事項，而為其
        所登載作成之業務上文書至明。則被告丙○○嗣後持該
        系爭不實收據向金門縣政府申請金門產地來源證明書，
        被告丙○○顯然與賴建誠間，就上開行使業務上登載不
        實文書罪，彼此間已互有犯意聯絡與行為分擔已明。從
        而辯護人另辯稱，退而言之，縱認賴建誠所開立之系爭
        收據，仍在起訴範圍，惟核發產地來源證明與該收據無
        涉，應由金門縣政府以實際觀察並勘驗為準，與行使業
        務上登載不實之文書罪所須之致生危害公眾或他人尚有
        不符云云，亦有誤會。
     3、按證人即任職於行政院農委會動植物防疫檢疫局高雄分
        局金門檢疫站，擔任技正工作之乙○○於99年1月20日
        在本院審理時證稱，關於是金門生薑或是大陸生薑之特
        性及區別需要由專業人員來鑑定等語在卷（本院卷第
        183頁、182頁）。另一證人即任職於行政院農委會動植
        物防疫檢疫局高雄分局金門檢疫站，擔任技士工作之侯
        稟賦於同日在本院審理時亦證稱，生薑是否由大陸進口
        而來並非其工作之職務等語（本院卷第187頁、188頁、
        185頁）。可見依上開證人乙○○與侯稟賦之證述可知
        ，對於被告丙○○於填具記載「金門地區生薑」等不實
        事項於行政院農業委員會動植物防疫檢疫局動植物及其
        產品進出金門馬祖地區檢查申請表，聲明書、切結書，
        附具「金門產地來源證明書」，向金門檢疫站申請檢疫
        ，最後金門檢疫站予以檢疫通過放行等情，上開金門檢
        疫站僅作形式審查，並未作實質審查至明。故上揭金門
        檢疫站一經他人之聲明或申報，公務員即有登載之義務
        ，並依其所為之聲明或申報予以登載，自而屬不實之事
        項甚明，此亦有最高法院73年台上字第1710號判例意旨
        足參。故辯護人辯稱，關於金門檢疫站之文書記載金門
        產地，自不生使公務員登載不實之問題；且生薑產地並
        非檢疫站之職務，即不生實質審查權之問題，自亦無所
        謂使公務員登載不實之可言，認被告不構成使公務員登
        載不實罪云云，顯不足採。
肆、關於新舊法比較適用問題：
一、查被告於95年6月27日所犯上開行使業務上登載不實文書罪
    行為後，刑法部分條文業經修正公布，並均於95 年7月1日
    施行。修正後刑法第2條第1項規定:「行為後法律有變更者
    ，適用行為時之法律。但行為後之法律有利於行為人者，適
    用最有利於行為人之法律。」，此係規範行為後法律變更所
    生新舊法律比較適用之準據法，於修正刑法施行後，應適用
    修正後刑法第2條第1項規定之「從舊從輕」之原則為比較。
    其中刑法第28條、第31條、第38條、第47條雖有修正，惟修
    正後對本件被告無有利或不利之情形，並無比較適用之問題
    ，自毋庸比較新舊法，依一般法律適用原則，適用裁判時法
    (最高法院95年第21次刑事庭會議決議參照)。
二、按刑法第55條及第56條關於牽連犯及連續犯之規定，業於95
    年7月1日修正刪除生效。又按連續數行為而犯同一之罪名，
    均在新法施行前者，新法施行後，應依刑法第2條第1項之規
    定，適用最有利於行為人之法律。部分之數行為，發生在新
    法施行前者，新法施行後，該部分適用最有利於行為人之法
    律。若其中部分之行為或數行為，發生在新法施行後者，該
    部分不能論以連續犯（最高法院95年5月23日95年度第8次刑
    事庭會議決議五（四）、1點參照）。查被告丙○○所犯2次
    前開行使業務上文書登載不實罪，第1次行為，雖在95年7月
    1日刑法修正前，惟該第2次行為，係在刑法修正後，故該第
    2次行為不能論以連續犯，應分論併罰。
三、另查被告丙○○先後於95年7月12日、95年10月19日，所犯
    上揭使公務員登載不實罪，均係刑法廢除牽連犯及連續犯規
    定之後，即不能論以連續犯，亦無與前開行使業務不實文書
    罪，成立牽連犯之餘地，均應分論併罰。公訴人起訴書認被
    告丙○○所犯上開使公務員登載不實罪與行使業務上文書登
    載不實罪間，有修正前刑法第55條牽連犯、第56條連續犯規
    定之適用，容有誤會。
四、又被告於95年6月27日所犯上開行使業務上登載不實文書罪
    行為後，關於刑法第215條業務上登載不實文書罪之罰金刑
    為5百元以下罰金，據修正後刑法施行法增訂第1條之1：「
    中華民國94年1月7日刑法修正施行後，刑法分則編所定罰金
    之貨幣單位為新臺幣。94年1月7日刑法修正時，刑法分則編
    未修正之條文定有罰金者，自94年1月7日刑法修正施行後，
    就其所定數額提高為30倍。但72年6月26日至94年1月7日新
    增或修正之條文，就其所定數額提高為3倍。」及刑法第33
    條第5款修正為：「主刑之種類如下：五、罰金：新臺幣一
    千元以上，以百元計算之」等規定，是依修正後之法律，刑
    法第215條之業務上登載不實文書罪所得選科之罰金刑最高
    為新臺幣15,000元、最低為新臺幣1,000元；然依被告行為
    時之刑罰法律，即罰金罰鍰提高標準條例第1條前段規定得
    提高之倍數為2倍至10倍及刑法第33條第5款規定之罰金最低
    額1元計算，刑法第215條之業務上登載不實文書罪所得選科
    之罰金刑最高額為銀元5,000元，最低額為銀元1元，經依現
    行法規所定貨幣單位折算新臺幣條例第2條換算為新臺幣，
    最高額雖與新法同為新臺幣15,000元，然最低額僅為新臺幣
    3元，經比較上述修正前、後之刑罰法律，自以被告行為時
    關於科處罰金刑之法律較有利於被告。
五、又修正前刑法第51條規定：「數罪併罰，分別宣告其罪之刑
    ，依左列各款定其應執行者：」，其中第5款規定：「宣告
    多數有期徒刑者，於各刑中之最長期以上，各刑合併之刑期
    以下，定其刑期。但不得逾20年」，修正後刑法第51條第5
    款規定：「宣告多數有期徒刑者，於各刑中之最長期以上，
    各刑合併之刑期以下，定其刑期。但不得逾30年」，比較結
    果，修正後刑法並非較有利於被告。
六、又所謂一體適用，係指與罪刑有關之本刑而言，並不包括易
    刑處分在內，易刑處分係刑罰執行問題，既與罪刑無關，自
    應分別就新舊法所規定之有利不利為比較，而適用最有利於
    行為人之規定以定其易刑之折算標準。按而刑法第41條已於
    民國98年12月15日經立法院修正並三讀通過，復經總統於同
    年12月30日公布生效（修正刑法施行法第10條參照）。惟該
    新修正刑法第41條第1項僅就文字略予修正，有關犯最重本
    刑為五年以下有期徒刑以下之刑之罪，而受六月以下有期徒
    刑或拘役之宣告者，得以新台幣一千元、二千元或三千元折
    算一日。該法條第1項關於易科罰金之法定條件內容則並未
    修正變更；此外刑法第41條另增訂第9項、第10項。依上揭
    修正後刑法第41條第1項之規定，犯最重本刑為五年以下有
    期徒刑以下之刑之罪，而受六個月以下有期徒刑或拘役之宣
    告者，得以新臺幣一千元、二千元或三千元折算一日。該法
    條第1項關於易科罰金之法定條件內容則並未修正。然依被
    告丙○○所犯行使刑法第215條之業務上登載不實文書罪行
    為時之刑法第41條第1項前段原規定（即民國90年1月10日修
    正之刑法第41條）：「犯最重本刑為五年以下有期徒刑以下
    之刑之罪，而受六個月以下有期徒刑或拘役之宣告者，因身
    體、教育、職業、家庭之關係或其他正當事由，執行顯有困
    難者，得以一元以上、三元以下折算一日，易科罰金。」，
    又行為時之易科罰金折算標準，依修正前罰金罰鍰提高標準
    條例第2條前段規定（現已刪除），就其原定數額提高為100
    倍折算1日，則本件被告上開行為時之易科罰金折算標準，
    應以銀元300元折算1日，經折算為新臺幣後，應以新臺幣
    900元折算為1日。故關於本案被告丙○○所犯行使刑法第
    215條之業務上登載不實文書罪，依行為時經比較修正前後
    之易科罰金折算標準，以95年7月1日修正公布施行前之規定
    （即民國90年1月10日修正之刑法第41條），較有利於被告
    ，則依現行刑法第2條第1項前段，應適用修正前即民國90年
    1月10日修正之刑法第41條第1項前段及廢止前罰金罰鍰提高
    標準條例第2條前段規定，定其易科罰金之折算標準。
七、按司法院於98年6月19日作成第釋字第662號解釋，該解釋文
    謂「中華民國94年2月2日修正公布之現行刑法第41條第2項
    ，關於數罪併罰，數宣告刑均得易科罰金，而定應執行之刑
    逾六個月者，排除適用同條第1項得易科罰金之規定部分，
    與憲法第23條規定有違，並與本院釋字第366號解釋意旨不
    符，應自解釋公布之日起失其效力。」，故94 年2月2日修
    正公布之刑法第41條第2項，因配合易服社會勞動刑度之增
    訂，已修正為98年1月21日修正公布之刑法第41條第8項，規
    定：「第一項至第三項規定於數罪併罰，其應執行之刑未逾
    六個月者，亦適用之。」，惟上開刑法第41條第8項其中關
    於數罪併罰，數宣告刑均得易科罰金，而定應執行之刑逾六
    個月者，不得易科罰金之規定，已因司法院上開釋字第662
    號解釋公布被宣告違憲而失其效力。從而刑法第41條已於民
    國98年12月15日經立法院修正並三讀通過，復經總統於同年
    12月30日公布生效（修正刑法施行法第10條參照）。依新修
    正刑法第41條第8項規定，第一項至第四項及第七項之規定
    ，於數罪併罰之數罪均得易科罰金或易服社會勞動，其應執
    行之刑逾六月者，亦適用之。至於原刑法第41條第1項僅就
    文字略予修正，有關犯最重本刑為五年以下有期徒刑以下之
    刑之罪，而受六月以下有期徒刑或拘役之宣告者，得以新台
    幣一千元、二千元或三千元折算一日。該法條第1項關於易
    科罰金之法定條件內容則並未修正變更；此外刑法第41條另
    增訂第9項、第10項。原判決雖對被告董東論以共同行使業
    務上登載不實文書罪共二罪，各處有期徒刑10月，各減為有
    期徒刑5月；並就被告所犯共同行使業務上登載不實文書罪
    共二罪，各處有期徒刑10月，各減為有期徒刑5月，並定其
    應執行刑為有期徒刑1年6月，依上開司法院釋字第662 號解
    釋意旨，自應適用新修正刑法第41條第8項規定對於被告予
    以易科罰金。
伍、論罪科刑部分：
一、查被告丙○○於95年4、5月間，與賴建誠，共同於前揭買賣
    業務上文書即上揭系爭收據上，為不實之登載，嗣於95 年6
    月27日，以該不實之系爭收據（影本）持以行使向金門縣政
    府申請「金門產地來源證明書」等情，核被告係犯刑法第
    216條、第215條之行使業務上登載不實文書罪。
二、被告丙○○於95年7月12日，向金門檢疫站申請檢疫，使負
    責檢疫之公務員，於同年月19日，將「金門生薑2, 250 公
    斤」之不實事項，登載於金門檢疫站職務上所掌之行政院農
    業委員會動植物防疫檢疫局動植物及其產品進出金門馬祖地
    區檢查申請表下方審核欄之公文書上部分，係犯刑法第214
    條之使公務員登載不實罪。
三、被告丙○○於95年9月11日，以上開系爭收據之業務上登載
    不實文書影本行使，持向金門縣政府申請「金門產地來源證
    明書」一節，係犯刑法第216條、第215 條之行使業務上登
    載不實文書罪。
四、又被告丙○○於95年10月19日，向金門檢疫站申請檢疫，使
    負責檢疫之公務員，於同年月24日，將「金門生薑6,030公
    斤」之不實事項，登載於金門檢疫站職務上所掌之行政院農
    業委員會動植物防疫檢疫局動植物及其產品進出金門馬祖地
    區檢查申請表下方審核欄之公文書上等情，係犯刑法第214
    條之使公務員登載不實罪。
五、上述一、部分，被告丙○○雖非從事生薑買賣業務之人，然
    其與從事生薑買賣業務身分之賴建誠，經賴建誠應允為不實
    之登載，被告丙○○與賴建誠間，顯然互有犯意聯絡及行為
    分擔，依刑法第31條第1項規定，仍成立共同正犯。檢察官
    起訴書認賴建誠係不知情一節，尚有誤會。
六、上述一、二至四部分，被告丙○○與董瑞生、賴建誠等三人
    間，亦互有犯意聯絡及行為分擔，應論以共同正犯。
七、上述一、三部分，被告丙○○所犯業務上文書登載不實之低
    度行為，應為行使之高度行為所吸收，不另論罪。
八、查被告丙○○有如事實欄第一段所述犯罪科刑執行情形，於
    93年8月19日易科罰金執行完畢，此有臺灣高等法院被告前
    案紀錄表1紙在卷足憑，其於有期徒刑執行完畢後，於5年內
    故意再犯本件有期徒刑以上之上開四罪，均為累犯，均就所
    犯上開各罪，依刑法第47條第1項之規定加重其刑。
陸、原審以被告所犯上開使公務員登載不實罪與行使業務上文書
    登載不實罪等共四罪，事證明確，予以論罪科刑，並以本件
    被告之犯罪時間均係在96年4月24日以前，合於中華民國96
    年罪犯減刑條例第2條第1項減刑之規定，對於被告所犯之宣
    告刑予以減其有期徒刑二分之1，並依數罪併罰規定，定其
    應執行刑，固非無見。惟查：
一、原判決雖對被告丙○○論以共同行使業務上登載不實文書罪
    共二罪，各處有期徒刑10月，各減為有期徒刑5月；並就被
    告所犯共同行使業務上登載不實文書罪共二罪，各處有期徒
    刑10月，各減為有期徒刑5月，並定其應執行刑為有期徒刑1
    年6月，然並未對於被告准予易科罰金，則與上開司法院釋
    字第662號解釋意旨有違，且未及適用新修正刑法第41條第8
    項規定對於被告予以易科罰金，是原判決尚有未洽。
二、原判決就被告丙○○所犯如事實欄第四段所述第1次共同行
    使業務上登載不實文書罪犯行（如附表2所示），成立共同
    正犯部分，以及被告丙○○雖非從事生薑買賣業務之人，然
    其與有從事生薑買賣業務身分之賴建誠，共犯上開業務上登
    載不實文書罪，另就被告所犯刑法第47條累犯之規定等，是
    否依修正前或修正後第28條、31條、47條之規定，即無有利
    或不利之情形，未於理由交代說明，理由顯未完備。
三、原判決關於被告所犯共同行使業務上登載不實文書共二罪與
    共同行使業務上登載不實文書罪共二罪，雖依數罪規定併合
    處罰並定其應執行刑，惟漏未依刑法第2條規定，就刑法第
    51 條第5款規定為新舊法之比較適用，理由亦未完備。
柒、本件被告提起上訴，否認犯有上揭共同行使業務上登載不實
    文書罪二罪與共同行使業務上登載不實文書罪二罪；辯護人
    為被告辯護略稱：1、有關賴建誠所開立之前開收據，檢察
    官於原審準備程序時已表示該收據部分不成立偽造文書罪，
    故不在起訴範圍；惟原審仍予判決，認被告犯共同行使業務
    上登載不實罪，違反不告不理原則。2、核發產地來源證明
    與上開系爭收據無涉，應由金門縣政府以實際觀察並勘驗為
    準，與行使業務上登載不實之文書罪所須之致生危害公眾或
    他人尚有不符。3、原審認定金門縣政府所核發之產地證明
    ，業經實質審查，故不構成使公務員登載不實罪，表示生薑
    產地之職權是在金門縣政府，與金門檢疫站無關，則關於金
    門檢疫站所寫生薑產地放行時並不構成使公務員登載不實罪
    。第一次核發之生薑之產地證明數量有減少，是因為金門檢
    疫站之人員實地訪查，所以到最後才到金門縣政府申請減少
    產地證明所記載之數量，可見金門檢疫站有實質審查。4、
    檢疫站之職責在於檢疫，而產品是否確為金門之產地，職責
    在金門縣政府，則於金門檢疫站之文書記載金門產地，自不
    生使公務員登載不實之問題。5、關於檢疫站是否實質審查
    生薑產地之問題：實質審查權係在已有該職務下之發生，果
    然生薑產地並非檢疫站之職務，即不生實質審查權之問題，
    自亦無所謂使公務員登載不實之可言云云，經核並無理由，
    均難採信。被告提起上訴雖無理由，然原判決關於被告被訴
    上開共同行使業務上登載不實文書共二罪與共同行使業務上
    登載不實文書罪共二罪暨其定執行刑部分，既有上開可議與
    違誤之處，顯屬無可維持，自應由本院將原判決關於被告被
    訴判決上開共同行使業務上登載不實文書二罪與共同行使業
    務上登載不實文書罪二罪暨其定執行刑部分均撤銷改判，另
    為適法之判決。
捌、
一、爰審酌被告丙○○曾犯有偽造文書、賭博、貪污等犯罪前科
    ，此有上開被告前案紀錄表在卷足憑。且被告於海洋大學輪
    機系畢業，曾經營報關行，87年至95年，當選兩屆金門縣議
    員，業據其供明在卷（調查處卷第2頁）。被告為具有高學
    歷之知識分子，在社會上有一定之身分地位，人生歷練豐富
    。按國家之防疫檢疫，係為防治植物疫病蟲害之發生，並制
    止其蔓延，此為植物防疫檢疫法第1條所明文揭櫫。而臺灣
    為蕞爾小國，農業又為其生存命脈，一旦發生疫情，將危及
    臺灣農業生產、交易、出口，造成無可彌補之重大損害。被
    告竟唯利是圖，自大陸地區進口生薑，冒充為金門本地生薑
    ，再輸往臺灣地區銷售，以牟取暴利，罔顧廣大臺灣人民利
    益；被告犯後並無悔意等一切情狀，就其所犯上開四罪，分
    別判處有期徒刑10月。
二、查被告所犯上開四罪之犯罪時間，均在96年4月24日以前，
    合於中華民國九十六年罪犯減刑條例第2條第1項第3款減刑
    條件，應依法減其宣告刑有期徒刑二分之一各為有期徒刑5
    月，併各諭知如主文第二項所示易科罰金之折算標準，並定
    其應執之刑為有期徒刑1年6月。
三、按本件被告所犯丙○○所犯如事實欄第四段所述第1次共同
    行使業務上登載不實文書罪犯行部分（如附表2所示），其
    犯罪行為係在舊法（即其行為在刑法94年2月2日修正公布，
    並自95年7月1日起生效施行之前），另其所犯上開其他三罪
    部分之犯罪行為均係在新法（即其行為在刑法94年2月2日修
    正公布，並自95年7月1日起生效施行之後），關於被告所犯
    上開四罪之宣告刑依減刑條例規定減刑後，依數罪併罰，並
    定其應執行之刑為有期徒刑1年6月部分，爰依最有利於行為
    人之法律規定，以有利於被告之銀元300元(即新臺幣900 元
    )折算1日，為諭知易科罰金之折算標準。
玖、沒收部分：查被告所犯本件業務上登載不實文書之上開系爭
    收據，金門縣政府96年11月28日府建農字第0960406624號函
    檢送原審法院，如附表2、3所示之申請案卷，均係影本（外
    放證物袋），並無原本。該收據影本2張，係賴建誠製作後
    傳真與被告丙○○，再由被告丙○○向金門縣政府提出，已
    歸金門縣政府所有，不另諭知沒收。至於該收據原本1件，
    係被告丙○○與賴建誠共同登載業務不實之文書，且為被告
    丙○○與賴建誠所有供犯罪所用之物，又無證據證明業已經
    滅失，爰依刑法第38條第1項第2款之規定，宣告沒收，併予
    敘明。
據上論斷，應依刑事訴訟法第369條第1項前段、第364條、第299
條第1項前段，刑法第2條第1項前段、第28條、第31條第1項、第
216 條、第215條、第214條、第47條第1項、第41條第1項前段、
第38 條第1項第2款、刑法施行法第1條之1第1項、第2項前段、
修正前即民國90年1月10日修正之刑法第41條第1項前段、第2項
、修正前刑法第51條第5款、廢止前罰金罰鍰提高標準條例第2條
，中華民國96年罪犯減刑條例第2條第1項第3款、第7條、第9條
、第10條第1項，判決如主文。
本案經檢察官張益昌到庭執行職務。
中    華    民    國    99    年    2     月    25    日
                刑事庭    審判長法  官  沈宜生
                                法  官  陳容正
                                法  官  陳坤地
以上為正本，係照原本作成，證明與原本無異。
本判決不得上訴。
中    華    民    國    99    年    2     月    25    日
                                書記官  周秀香
附錄本案論罪科刑法條全文：
中華民國刑法第214條
（使公務員登載不實罪）
明知為不實之事項，而使公務員登載於職務上所掌之公文書，足
以生損害於公眾或他人者，處3年以下有期徒刑、拘役或5百元以
下罰金。
中華民國刑法第215條
（業務上文書登載不實罪）
從事業務之人，明知為不實之事項，而登載於其業務上作成之文
書，足以生損害於公眾或他人者，處3年以下有期徒刑、拘役或5
百元以下罰金。
中華民國刑法第216條
（行使偽造變造或登載不實之文書罪）
行使第210條至第215條之文書者，依偽造、變造文書或登載不實
事項或使登載不實事項之規定處斷。
附表1：大陸地區輸入生薑案，文書持有人：均為行政院農業委
       員會動植物防疫檢疫局高雄分局
┌──┬──────┬─────┬───────────┬────────┐
│編號│文 件 名 稱 │卷內影本出│出具人                │ 內容           │
│    │及文件日期  │處        │                      │                │
├──┼──────┼─────┼───────────┼────────┤
│ 1  │切結書影本1 │調查處卷第│公司行號：銓晟有限公司│本公司申請自大陸│
│    │張          │52頁、103 │立切結書人：陳美雲    │地區輸入生薑1批 │
│    │            │頁        │並蓋有「銓晟有限公司」│共20,000公斤，保│
│    │95年6月13日 │          │、「陳美雲」印文各1處 │證僅供金門地區食│
│    │            │          │                      │用，絕對不會留為│
│    │            │          │                      │種植用          │
├──┼──────┼─────┼───────────┼────────┤
│ 2  │切結書影本1 │調查處卷第│公司行號：銓晟有限公司│本公司申請自大陸│
│    │張          │54頁、113 │立切結書人：銓晟有限公│地區輸入生薑1批 │
│    │            │頁        │司                    │共12,000公斤，保│
│    │95年9月25日 │          │並蓋有「銓晟有限公司」│證僅供金門地區食│
│    │            │          │印文1處、「陳美雲」印 │用，絕對不會留為│
│    │            │          │文2處                 │種植用          │
└──┴──────┴─────┴───────────┴────────┘
附表2：7月份輸出案，文書持有人：均為金門縣政府
┌──┬──────┬─────┬───┬───┬───┬────┬───┐
│編號│文 件 名 稱 │卷內影本出│董瑞生│董瑞生│董瑞生│所犯罪名│備 註 │
│    │及文件日期  │處（原卷外│簽名  │印文  │指印  │及法條  │      │
│    │            │放）      │      │      │      │        │      │
├──┼──────┼─────┼───┼───┼───┼────┼───┤
│ 1  │董瑞生申請書│原審卷第68│      │2枚   │      │        │申請人│
│    │原本1張     │頁，即調查│      │      │      │        │請求出│
│    │            │處卷第28頁│      │      │      │        │具產地│
│    │95年6月27日 │          │      │      │      │        │證明  │
├──┼──────┼─────┼───┼───┼───┼────┼───┤
│ 2  │賴建成農民出│原審卷第69│      │      │      │行使業務│出具人│
│    │售產物收據影│頁，即調查│      │      │      │登載不實│填載：│
│    │本1張       │處卷第25頁│      │      │      │文書罪  │出售生│
│    │            │、42頁、59│      │      │      │        │薑15噸│
│    │            │頁、126頁 │      │      │      │刑法第  │、金額│
│    │94年12月15日│          │      │      │      │216、   │225,00│
│    │            │          │      │      │      │215條   │0元   │
├──┼──────┼─────┼───┼───┼───┼────┼───┤
│ 3  │金門縣地政電│原審卷第70│      │      │      │        │金門縣│
│    │子閘門查驗單│頁至71頁  │      │      │      │        │金城鎮│
│    │影本2張     │          │      │      │      │        │東紅山│
│    │列印日期：  │          │      │      │      │        │段195 │
│    │95年7月12日 │          │      │      │      │        │地號  │
├──┼──────┼─────┼───┼───┼───┼────┼───┤
│ 4  │地段圖影本1 │原審卷第72│      │      │      │        │同上地│
│    │張          │頁        │      │      │      │        │號（舊│
│    │            │          │      │      │      │        │25622 │
│    │            │          │      │      │      │        │號）  │
├──┼──────┼─────┼───┼───┼───┼────┼───┤
│ 5  │所有權狀影本│原審卷第73│      │      │      │        │同段  │
│    │1張         │頁        │      │      │      │        │438地 │
│    │            │          │      │      │      │        │號所有│
│    │            │          │      │      │      │        │人：董│
│    │            │          │      │      │      │        │瑞生  │
│    │            │          │      │      │      │        │      │
├──┼──────┼─────┼───┼───┼───┼────┼───┤
│ 6  │金門縣政府95│原審第74  │      │      │      │        │會勘地│
│    │年7月10日會 │至78頁，即│      │      │      │        │點：  │
│    │勘紀錄、會勘│調查處卷第│      │      │      │        │438地 │
│    │結果（地點由│22 至23頁 │      │      │      │        │號，紀│
│    │438地號更正 │          │      │      │      │        │錄人：│
│    │為195地號） │          │      │      │      │        │蔡源達│
│    │原本1份及照 │          │      │      │      │        │      │
│    │片6張       │          │      │      │      │        │      │
├──┼──────┼─────┼───┼───┼───┼────┼───┤
│ 7  │金門馬祖地區│原審卷第79│1處   │1枚   │      │（經金門│核定數│
│    │植物或植物產│頁，即調查│      │      │      │縣政府實│量2250│
│    │品來源供貨證│處卷第137 │      │      │      │質審查，│公斤，│
│    │明書申請書原│頁        │      │      │      │局長李增│審查結│
│    │本1張       │          │      │      │      │財、課長│果：為│
│    │申請人董瑞生│          │      │      │      │楊慧明、│本地生│
│    │，申請編號86│          │      │      │      │承辦人洪│產，同│
│    │            │          │      │      │      │佳瑛會簽│意核辦│
│    │95年7月10日 │          │      │      │      │）      │      │
├──┼──────┼─────┼───┼───┼───┼────┼───┤
│ 8  │申請植物或植│原審第80  │1處   │1枚   │      │        │申請人│
│    │物產品來源地│頁，即調查│      │      │      │        │具結：│
│    │供貨證明書具│處卷第136 │      │      │      │        │產品在│
│    │結書原本1張 │頁        │      │      │      │        │金門生│
│    │具結人董瑞生│          │      │      │      │        │產    │
│    │95年7月10日 │          │      │      │      │        │      │
└──┴──────┴─────┴───┴───┴───┴────┴───┘
附表3：11月份輸出案，文書持有人：均為金門縣政府
┌──┬──────┬─────┬───┬───┬───┬────┬───┐
│編號│文 件 名 稱 │卷內影本出│董瑞生│董瑞生│董瑞生│所犯罪名│備 註 │
│    │及文件日期  │處（原卷外│簽名  │印文  │指印  │        │      │
│    │            │放）      │      │      │      │        │      │
├──┼──────┼─────┼───┼───┼───┼────┼───┤
│ 1  │董瑞生申請書│原審卷第81│1處   │2枚   │      │        │申請以│
│    │原本1張     │頁        │      │      │      │        │在金門│
│    │            │          │      │      │      │        │本縣收│
│    │95年9月11日 │          │      │      │      │        │成生薑│
├──┼──────┼─────┼───┼───┼───┼────┼───┤
│ 2  │金門縣政府95│原審卷第82│      │      │      │        │地號同│
│    │年9月25日會 │頁        │      │      │      │        │段351 │
│    │勘紀錄原本1 │          │      │      │      │        │、352 │
│    │張（會勘結果│          │      │      │      │        │、353 │
│    │：空白）    │          │      │      │      │        │、355 │
├──┼──────┼─────┼───┼───┼───┼────┼───┤
│ 3  │賴建成農民出│原審卷第83│      │      │      │行使業務│與附表│
│    │售產物影本收│頁，即調查│      │      │      │登載不實│2編號2│
│    │據1張       │處卷第25、│      │      │      │文書罪  │為同1 │
│    │            │42、59、  │      │      │      │刑法第  │張    │
│    │94年12月15日│126頁     │      │      │      │216、215│      │
│    │            │          │      │      │      │條      │      │
├──┼──────┼─────┼───┼───┼───┼────┼───┤
│ 4  │金門縣政府建│原審卷第84│      │      │      │        │調查員│
│    │設局95年10月│至85頁    │      │      │      │        │蔡源達│
│    │12日簽呈原本│          │      │      │      │        │、課長│
│    │1張及後附統 │          │      │      │      │        │楊慧明│
│    │計表影本1張 │          │      │      │      │        │等會簽│
│    │            │          │      │      │      │        │      │
├──┼──────┼─────┼───┼───┼───┼────┼───┤
│ 5  │土地登記謄本│原審卷第86│      │      │      │        │依序為│
│    │原本4張     │至89頁    │      │      │      │        │：同段│
│    │列印日期依序│          │      │      │      │        │351、 │
│    │為：95年9月 │          │      │      │      │        │352、 │
│    │18日、同月18│          │      │      │      │        │353、 │
│    │日、同月18日│          │      │      │      │        │271地 │
│    │、10月11日  │          │      │      │      │        │號    │
├──┼──────┼─────┼───┼───┼───┼────┼───┤
│ 6  │現場照片6張 │原審卷第90│      │      │      │        │      │
│    │            │頁        │      │      │      │        │      │
├──┼──────┼─────┼───┼───┼───┼────┼───┤
│ 7  │金門馬祖地區│原審卷第91│1處   │      │      │（經金門│核定數│
│    │植物或植物產│頁，即調查│      │      │      │縣政府實│量6030│
│    │品來源供貨證│處卷第46、│      │      │      │質審查，│公斤，│
│    │明書申請書原│14 0頁    │      │      │      │局長李增│審查結│
│    │本1張       │          │      │      │      │財、課長│果：為│
│    │申請人董瑞生│          │      │      │      │楊慧明、│本地生│
│    │，編號      │          │      │      │      │承辦人洪│產，同│
│    │186         │          │      │      │      │佳瑛會簽│意核發│
│    │            │          │      │      │      │）      │      │
│    │95年11月24日│          │      │      │      │        │      │
├──┼──────┼─────┼───┼───┼───┼────┼───┤
│ 8  │申請植物或植│原審卷第92│1處   │1枚   │      │        │申請人│
│    │物產品來源地│頁，即調查│      │      │      │        │具結：│
│    │供貨證明書具│處卷第45、│      │      │      │        │產品在│
│    │結書原本1張 │13 8頁    │      │      │      │        │金門生│
│    │申請人董瑞生│          │      │      │      │        │產    │
│    │95年11月24日│          │      │      │      │        │      │
│    │            │          │      │      │      │        │      │
├──┼──────┼─────┼───┼───┼───┼────┼───┤
│ 9  │報告書原本1 │原審卷第93│1處   │1枚   │      │        │報告人│
│    │張          │頁，即調查│      │      │      │        │將申請│
│    │            │處卷第44、│      │      │      │        │數量由│
│    │報告人董瑞生│13 9頁    │      │      │      │        │9083公│
│    │            │          │      │      │      │        │斤改為│
│    │95年11月24日│          │      │      │      │        │6030公│
│    │            │          │      │      │      │        │斤，請│
│    │            │          │      │      │      │        │求放行│
├──┼──────┼─────┼───┼───┼───┼────┼───┤
│ 10 │金門馬祖地區│原審卷第94│無    │無    │      │        │蓋有：│
│    │植物或植物產│頁，即調查│      │      │      │        │金門縣│
│    │品來源供貨證│處卷第43、│      │      │      │        │政府產│
│    │明書申請書原│68、129頁 │      │      │      │        │地證明│
│    │本1張       │          │      │      │      │        │專用章│
│    │            │          │      │      │      │        │、「作│
│    │申請人董瑞生│          │      │      │      │        │廢」條│
│    │，編號142號 │          │      │      │      │        │章    │
│    │95年10月12日│          │      │      │      │        │      │
└──┴──────┴─────┴───┴───┴───┴────┴───┘
附表4：7月份輸出案，文書持有人：均為行政院農業委員
       會動植物防疫檢疫局高雄分局
┌──┬──────┬────┬───┬───┬───┬────┬───┐
│編號│文 件 名 稱 │卷內原  │董瑞生│董瑞生│董瑞生│所犯罪名│備 註 │
│    │            │本出處  │簽名  │印文  │指印  │        │      │
├──┼──────┼────┼───┼───┼───┼────┼───┤
│ 1  │行政院農業委│原審卷第│      │1處   │      │使公務員│95年7 │
│    │員會動植物防│151頁， │      │      │      │登載不實│月19日│
│    │疫檢疫局動植│即調查處│      │      │      │罪      │檢防站│
│    │物及其產品進│卷第56、│      │      │      │刑法第  │主任蔡│
│    │出金門馬祖檢│12 3頁  │      │      │      │214條   │杉檜、│
│    │查申請表暨金│        │      │      │      │        │檢查人│
│    │門馬祖地區旅│        │      │      │      │        │員童錦│
│    │客攜帶、托運│        │      │      │      │        │松，登│
│    │、郵寄農畜產│        │      │      │      │        │載：「│
│    │品至臺灣地區│        │      │      │      │        │本批金│
│    │聲明書原本1 │        │      │      │      │        │門生薑│
│    │張（金門檢疫│        │      │      │      │        │」2250│
│    │站載合格數量│        │      │      │      │        │公斤經│
│    │2,250公斤） │        │      │      │      │        │現場核│
│    │            │        │      │      │      │        │對確實│
│    │聲明人董瑞生│        │      │      │      │        │無訛  │
│    │、代理人董東│        │      │      │      │        │      │
│    │漢          │        │      │      │      │        │      │
│    │95年7月12日 │        │      │      │      │        │      │
├──┼──────┼────┼───┼───┼───┼────┼───┤
│ 2  │金門馬祖地區│原審卷第│      │      │      │        │蓋有：│
│    │植物或植物產│152頁， │      │      │      │        │「金門│
│    │品來源供貨證│即調查處│      │      │      │        │縣政府│
│    │明書申請書原│卷第58、│      │      │      │        │產地證│
│    │本1張       │12 5頁  │      │      │      │        │明專用│
│    │申請人董瑞生│        │      │      │      │        │章」在│
│    │，編號86號  │        │      │      │      │        │核發欄│
│    │95年7月11日 │        │      │      │      │        │項下  │
├──┼──────┼────┼───┼───┼───┼────┼───┤
│ 3  │切結書原本1 │原審卷第│1處   │3處   │      │        │切結有│
│    │張          │153頁， │      │      │      │        │：2250│
│    │立書人董瑞生│即調查處│      │      │      │        │公斤生│
│    │、代寄人董東│卷第57、│      │      │      │        │薑作物│
│    │漢          │12 4頁  │      │      │      │        │為金門│
│    │            │        │      │      │      │        │境內生│
│    │95年7月11日 │        │      │      │      │        │產    │
└──┴──────┴────┴───┴───┴───┴────┴───┘
附表5：11月份輸出案，文書持有人：均為行政院農業委員
       會動植物防疫檢疫局高雄分局
┌──┬──────┬────┬───┬───┬───┬────┬───┐
│編號│文 件 名 稱 │卷內原  │董瑞生│董瑞生│董瑞生│所犯罪名│備 註 │
│    │            │本出處  │簽名  │印文  │指印  │        │      │
├──┼──────┼────┼───┼───┼───┼────┼───┤
│ 1  │行政院農業委│原審卷第│      │      │      │使公務員│95年7 │
│    │員會動植物防│154頁， │      │      │      │登載不實│月19日│
│    │疫檢疫局動植│即調查處│      │      │      │罪      │檢防站│
│    │物及其產品進│卷第61頁│      │      │      │刑法第  │主任（│
│    │出金門馬祖檢│        │      │      │      │214條   │代）陳│
│    │查申請表暨金│        │      │      │      │        │炳財、│
│    │門馬祖地區旅│        │      │      │      │        │檢查人│
│    │客攜帶、托運│        │      │      │      │        │員侯秉│
│    │、郵寄農畜產│        │      │      │      │        │賦，登│
│    │品至臺灣地區│        │      │      │      │        │載：「│
│    │聲明書原本1 │        │      │      │      │        │申請人│
│    │張（數量原載│        │      │      │      │        │檢附金│
│    │9083公斤，經│        │      │      │      │        │門縣政│
│    │丙○○刪改為│        │      │      │      │        │府出具│
│    │6300公斤，金│        │      │      │      │        │之產地│
│    │門檢疫站合格│        │      │      │      │        │證明，│
│    │數量載6,030 │        │      │      │      │        │且種植│
│    │公斤）      │        │      │      │      │        │人董瑞│
│    │            │        │      │      │      │        │生切結│
│    │聲明人丙○○│        │      │      │      │        │為金門│
│    │（有丙○○簽│        │      │      │      │        │生產，│
│    │名1處及董東 │        │      │      │      │        │絕非產│
│    │漢名義印文1 │        │      │      │      │        │自中國│
│    │處）        │        │      │      │      │        │大陸」│
│    │95年10月19日│        │      │      │      │        │      │
├──┼──────┼────┼───┼───┼───┼────┼───┤
│ 2  │金門馬祖地區│原審卷第│      │      │      │        │蓋有：│
│    │植物或植物產│155頁， │      │      │      │        │「金門│
│    │品來源供貨證│即調查處│      │      │      │        │縣政府│
│    │明書原本1張 │卷第62頁│      │      │      │        │產地證│
│    │申請人董瑞生│        │      │      │      │        │明專用│
│    │，編號186號 │        │      │      │      │        │章」在│
│    │95年11月24日│        │      │      │      │        │核發欄│
│    │            │        │      │      │      │        │項下  │
├──┼──────┼────┼───┼───┼───┼────┼───┤
│ 3  │切結書原本1 │原審卷第│2處   │      │1處   │        │切結內│
│    │張          │156頁， │靠近指│      │該枚指│        │容：本│
│    │            │即調查處│印該處│      │印為董│        │人切結│
│    │切結人董瑞生│卷第63頁│之簽名│      │瑞生本│        │在金門│
│    │            │        │為董瑞│      │人所捺│        │地區種│
│    │95年11月24日│        │生本人│      │      │        │植生薑│
│    │            │        │所為；│      │      │        │共5000│
│    │            │        │另一簽│      │      │        │平方公│
│    │            │        │名為董│      │      │        │尺，地│
│    │            │        │東漢以│      │      │        │號東紅│
│    │            │        │董瑞生│      │      │        │山段  │
│    │            │        │名義為│      │      │        │348至 │
│    │            │        │之    │      │      │        │352號 │
├──┼──────┼────┼───┼───┼───┼────┼───┤
│ 4  │聲明書原本1 │原審卷第│2處   │1處   │3處   │        │切結內│
│    │張          │157頁， │靠近指│      │且均為│        │容：本│
│    │切結人董瑞  │即調查處│印該處│      │董瑞生│        │人確認│
│    │生          │卷第64頁│之簽名│      │本人所│        │金門縣│
│    │95年11月24  │        │為董瑞│      │捺    │        │政府核│
│    │日          │        │生本人│      │      │        │發第18│
│    │            │        │所為；│      │      │        │6號供 │
│    │            │        │另一簽│      │      │        │貨證明│
│    │            │        │名為董│      │      │        │書，生│
│    │            │        │東漢以│      │      │        │薑係本│
│    │            │        │董瑞生│      │      │        │人在金│
│    │            │        │名義為│      │      │        │門地區│
│    │            │        │之    │      │      │        │生產  │
└──┴──────┴────┴───┴───┴───┴────┴───┘

司法院資訊處製作；財團法人民間司法改革基金會備份。
